臺灣板橋地方法院民事判決　　　　　　 93年度重訴字第122號
原　　　告　　甲○○
訴訟代理人　　毛英富律師
被　　　告　　成立機械股份有限公司
法定代理人　　乙○○
訴訟代理人　　趙元昊律師
複訴訟代理人　許瑞榮律師
上列當事人間請求返還借款事件，經本院於民國94年9 月30日言
詞辯論終結，判決如下：
    主  文
被告應給付原告新台幣陸仟捌佰柒拾萬元，及自民國九十二年十
二月二十一日起至清償日止，按年息百分之五計算之利息。
原告其餘之訴駁回。
訴訟費用由被告負擔百分之九十五，餘由原告負擔。
本判決原告勝訴部分於原告以新台幣貳仟貳佰玖拾萬元預供擔保
後，得假執行。但被告如於假執行程序實施前，以新台幣陸仟捌
佰柒拾萬元為原告供擔保後，得免為假執行。
原告其餘假執行之聲請駁回。
    事實及理由
一、程序方面：
    (一)被告之法定代理人於民國94年4 月20日由陳威光變更為乙
      ○○，此有公司基本資料查詢單1 份附於本院卷六可憑，
      並經於94年5 月17日具狀聲明承受訴訟（見本院卷六第
      239-241頁） ，於法尚無不合，合先敘明。
    (二)原告於訴狀繕本送達後，將其應受判決事項之聲明由「被
      告應給付原告新台幣（下同）10,000,000元及自92年12月
      21 日 起至清償日止按年息百分之五計算之利息。」變更
      為「被告應給付原告73,200,000元及自92年12月21日起至
      清償日止按年息百分之五計算之利息。」，係屬聲明之擴
      張，核與民事訴訟法第255 條第1 項第3 款之規定尚無不
      合，先予指明。
二、原告起訴主張：原告係被告公司員工，該公司因資金週轉之
    需，陸續向原告借貸，自89年1 月底起迄90年5 月止，共計
    借款73,200,000元（借款日期、金額詳如附表一所示），被
    告除就89年1 月10日及同年2 月25日之2 筆各5,000,000 元
    及8,000,000 元之借款曾給付利息至92年2 月25日外，迄今
    未曾再支付利息，屢經催討，均未獲理。原告委請律師於92
    年11月12日函催被告於92年12月20日清償，被告於92年11月
    14日收受，亦未獲置理，且拒絕清償，爰依消費借貸之法律
    關係請求被告清償借款，並聲明：
    (一)被告應給付原告73,200,000元及自92年12月21日起至清償
    日止按年息百分之五計算之利息。(二)原告願供擔保，請准宣
    告假執行。
三、被告則以：
    (一)被告固有積欠原告73,200,000元借款未清償，但原告自83
      年1 月間起至90年1 月間止陸續侵占被告公司款項計
      36,188,429元，被告對原告有侵權行為損害賠償請求權
      及不當得利返還請求權，爰主張以之與原告對被告之系爭
      債權為抵銷。
    (二)原告侵占被告公司之款項情形如下（列表整理如附表二所
      示）：
      壹、原告以薪資及年終獎金方法侵吞之款項：
      1.83年1 月份：原告侵吞48,000元：83年1 月上半月，原
        告向被告請領之員工薪資合計達789,430 元，然原告除
        該薪資表合計書，亦應依規定詳細製作員工薪資表，被
        告核算其83年1 月上半月之員工薪資表，實際應付薪資
        僅有769,430 元，原告侵占20,000元。83年1 月下半月
        原告向被告公司請領之員工薪資合計達895,374 元，惟
        原告所作83年1 月下半月薪資表，其合計金額僅為
        867,374 元，原告侵占28,000元。是以原告在83年1 月
        間即以薪資名義業務侵占被告公司款項達48,000元。
      2.83年2 月份：原告侵吞50,000元。83年2 月上半月原告
        向被告公司請領之員工薪資合計達786,858 元，又原告
        所作83年2 月上半月薪資表，其合計金額僅為766,858
        元，原告侵占20,000元。83年2 月下半月原告向被告公
        司請領之員工薪資合計達781,178 元，又原告所作83年
        2 月下半月薪資表，其合計金額僅為751,178 元，原告
        侵占30,000元。是以原告在83年2 月間即以薪資名義業
        務侵占被告公司款項達50,000元。
      3.83年3 月份：原告侵吞67,500元。83年3 月上半月原告
        向被告公司請領之員工薪資合計達79,709元，又原告所
        作83年3 月上半月薪資表，其合計金額僅為764,209 元
        ，原告侵占31,500元。83年3 月下半月原告向被告公司
        請領之員工薪資合計達857,149 元。又原告所作83年3
        月下半月薪資表，其合計金額僅為821,149 元，原告侵
        占36,000元。是以原告在83年3 月間即以薪資名義業務
        侵占被告公司款項達67,500元。
      4.83年4 月份：原告侵吞71,380元。83年4 月上半月原告
        向被告公司請領之員工薪資合計達756,041 元，原告所
        作83年4 月上半月薪資表，其合計金額僅為721,241 元
        ，原告侵占34,800元。83年4 月下半月原告向被告公司
        請領之員工薪資合計達820,425 元，原告所作83年4 月
        下半月薪資表，其合計金額僅為783,845 元，原告侵占
        36,580元。是以原告在83年4 月間即以薪資名義業務侵
        占被告公司款項達71,380 元。
      5.83年5 月份：原告侵吞108,000 元。83年5 月上半月原
        告向被告公司請領之員工薪資合計達767,476 元，原告
        所作83年5 月上半月薪資表，其合計金額僅為715,476
        元，原告侵占52,000元。83年5 月下半月原告向被告公
        司請領之員工薪資合計達873,122 元，又原告所作83年
        5 月下半月薪資表，其合計金額僅為817,122 元，原告
        侵占56,000元。是以原告在83年5 月間即以薪資名義業
        務侵占被告公司款項達108,000 元。
      6.83年6 月份：原告侵吞46,000元。83年6 月上半月原告
        向被告公司請領之員工薪資合計達751,905 元，又原告
        所作83年6 月上半月薪資表，其合計金額僅為715,905
        元，原告侵占36,000元。83年6 月下半月原告向被告公
        司請領之員工薪資合計達784,858 元，原告所作83年6
        月下半月薪資表，其合計金額僅為774,858 元，原告侵
        占10,000元。是以原告在83年6 月間即以薪資名義業務
        侵占被告公司款項達46,000元。
      7.83年7 月份：原告侵吞52,000元。83年7 月上半月原告
        向被告公司請領之員工薪資合計達381,802 元，原告所
        作83年7 月上半月薪資表，其合計金額僅為795,802 元
        ，原告侵占36,000元。83年7 月下半月原告向被告公司
        請領之員工薪資合計達835,036 元，又原告所作83年7
        月下半月薪資表，其合計金額僅為819,036 元，原告侵
        占16,000元。是以原告在83年7 月間即以薪資名義業務
        侵占被告公司款項達52,000元。
      8.83年8 月份：原告侵吞78,682元。83年8 月上半月原告
        向被告公司請領之員工薪資合計達817,903 元，原告所
        作83年8 月上半月薪資表，其合計金額僅為781,903 元
        ，原告侵占36,000元。83年8 月下半月原告向被告公司
        請領之員工薪資合計達958,707 元，原告所作83年8 月
        下半月薪資表，其合計金額僅為916,025 元，原告侵占
        42,682元。是以原告在83年8 月間即以薪資名義業務侵
        占被告公司款項達78,682元。
      9.83年9 月份：原告侵吞84,000元。83年9 月上半月原告
        向被告公司請領之員工薪資合計達826,149 元，原告所
        作83年9 月上半月薪資表，其合計金額僅為784,149 元
        ，原告侵占42,000元。83年9 月下半月原告向被告公司
        請領之員工薪資合計達930,112 元，原告所作83年9 月
        下半月薪資表，其合計金額僅為888,112 元，原告侵占
        4 2,000 元。是以原告在83年9 月間即以薪資名義業務
        侵占被告公司款項達84,000元。
      10.83年10月份：原告侵吞124,000 元。83年10月上半月原
        告向被告公司請領之員工薪資合計達857,480 元，原告
        所作83年10月上半月薪資表，其合計金額僅為795,480
        元，原告侵占62,000元。83年10月下半月原告向被告公
        司請領之員工薪資合計達1,023,255 元，原告所作83年
        10 月 下半月薪資表，其合計金額僅為961,255 元，原
        告侵占62,000元。是以原告在83年10月間即以薪資名義
        業務侵占被告公司款項達124,000 元。
      11.83年11月份：原告侵吞84,000元。83年11月上半月原告
        向被告公司請領之員工薪資合計達942,584 元，原告所
        作83年11月上半月薪資表，其合計金額僅為900,584 元
        ，原告侵占42,000元。83年11月下半月原告向被告公司
        請領之員工薪資合計達975,573 元，原告所作83年11月
        下半月薪資表，其合計金額僅為933,573 元，原告侵占
        4 2,000 元。是以原告在83年11月間即以薪資名義業務
        侵占被告公司款項達84,000元。
      12.83年12月份：原告侵吞96,000元。83年12月上半月原告
        向被告公司請領之員工薪資合計達874,394 元，原告所
        作83年12月上半月薪資表，其合計金額僅為826,394 元
        ，原告侵占48,000元。83年12月下半月原告向被告公司
        請領之員工薪資合計達946,884 元，原告所作83年12月
        下半月薪資表，其合計金額僅為898,884 元，原告侵占
        4 8,000 元。是以原告在83年12月間即以薪資名義業務
        侵占被告公司款項達96,000元。
      13.83年度年終獎金：原告侵吞842,345 元。查84年1 月份
        ，被告公司應發給員工之年終獎金總計為1,447,655 元
        （此係扣掉6%稅捐後發給員工之年終獎金金額）。然被
        告於84年1 月27日以核發年終獎金為由領款570,000 元
        ，同年1 月28日再以相同理由領款1,720,000 元，合計
        2,290,000 元，是以原告以此由侵吞款項達842,345 元
        。
      以上合計可知原告在83年度以發薪資及年終獎金名義侵吞
      之款項，其金額為1,751,907元。
      14.84年1 月份：原告侵吞94,500元。84年1 月上半月原告
        向被告公司請領之員工薪資合計達856,505 元，原告所
        作84年1 月上半月薪資表，其合計金額僅為808,505 元
        ，原告侵占48,000元，84年1 月下半月原告向被告公司
        請領之員工薪資合計達931,319 元，原告所作84年1 月
        下半月薪資表，其合計金額僅為884,819 元，原告侵占
        46,500元。是以原告在84年1 月間即以薪資名義業務侵
        占被告公司款項達94,500元。
      15.84年2 月份：原告侵吞138,000 元。84年2 月份原告向
        被告公司請領之員工借支金額合計達508, 000元；惟原
        告在領取款項時並未非僅領取508, 000元，而係更大膽
        領取550,000 元，又原告所作84年2 月薪資表，其員工
        借支之暫付款合計金額僅為460,000 元，原告侵占
        90,000 元 。84年2 月原告向被告公司請領之員工薪資
        合計達1,295,868 元，依原告所做該合計書上各部門人
        員薪資合計係1,842,588 元，扣除先行支付之暫付款、
        保險費、稅捐、職工福利金等款項546,720 元後，伊所
        記載之薪資為1,295,868 元。詳計原告所作84年2 月薪
        資表，薪資合計金額僅為1,247,868 元，原告侵占
        48,000元。是以原告在84年2 月間即以薪資及員工支借
        之暫付款名義業務侵占被告公司款項達138,000 元。
      16.84年3 月份：原告侵吞136,876 元。84年3 月份原告向
        被告請領之員工借支金額合計達463,780 元，惟原告在
        領取款項時並未非僅領取此一金額，而係更大膽領取
        500,000 元。原告所作84年3 月薪資表，其員工實際借
        支之暫付款合計金額僅為415,780 元，是以原告侵占
        84,220元。84年3 月原告向被告公司請領之員工薪資合
        計達1,265,344 元，依原告所做該合計書上各部門人員
        薪資合計係1,792,822 元，扣除先行支付之暫付款、保
        險費、稅捐、職工福利金等款項546,720 元後，伊所記
        載之薪資為1,265,344 元，然原告去銀行領薪資時卻領
        出1,270,000 元。詳細計算原告所作84年3 月薪資表，
        員工薪資合計金額僅為1,217,344 元，原告在書立員工
        薪資等費用合計書時以填載不實方式逾報48,000元，而
        在實際領款時，又較實際應付薪資溢領52,656元。是以
        原告在84年3 月間即以薪資及員工支借之暫付款名義業
        務侵占被告公司款項達136,876 元。
      17.84年4 月份：原告侵吞174,398 元。84年4 月份原告向
        被告公司請領之員工借支金額合計達478,000 元，原告
        所作84年4 月薪資表，其員工實際借支之暫付款合計金
        額僅為430,000 元，是以原告侵占48,000元。84年4 月
        原告向被告公司請領之員工薪資合計達1,361,602 元，
        依原告所做該合計書上各部門人員薪資合計係
        1,904,391 元，扣除先行支付之暫付款、保險費、稅捐
        、職工福利金等款項539,789 元後，伊所記載之薪資為
        1,361,602 元，然原告去銀行領薪資時卻領出
        1,400,000 元。詳細計算原告所作84年4 月薪資表，員
        工薪資合計金額僅為1,273,602 元，原告在書立員工薪
        資等費用合計書時以填載不實方式逾報88,000元，而在
        實際領款時，又較實際應付薪資溢領126,398 元。是以
        原告在84年4 月間即以薪資及員工支借之暫付款名義業
        務侵占被告公司款項達174,398 元。
      18.84年5 月份：原告侵吞96,000元。84年5 月份原告向被
        告公司請領之員工借支金額合計達478,000 元，原告所
        作84年5 月薪資表，其員工實際借支之暫付款合計金額
        僅為430,000 元，是以原告侵占48,000元。84年5 月原
        告向被告公司請領之員工薪資合計達1,404,839 元，依
        原告所做該合計書上各部門人員薪資合計係1,960,324
        元，扣除先行支付之暫付款、保險費、稅捐、職工福利
        金等款項555,485 元後，伊所記載之薪資為1,404,839
        元。詳細計算原告所作84年5 月薪資表，員工薪資合計
        金額僅為1,356,839 元，原告在書立員工薪資等費用合
        計書時以填載不實方式逾報48,000元。是以原告在84年
        5 月間即以薪資及員工支借之暫付款名義業務侵占被告
        公司款項達96,000元。
      19.84年6 月份：原告侵吞124,887 元。84年6 月份原告向
        被告公司請領之員工借支金額合計達408,000 元，原告
        所作84年6 月薪資表，其員工實際借支之暫付款合計金
        額僅為360,000 元，是以原告侵占48,000元。84年6 月
        原告向被告公司請領之員工薪資合計達1,221,113 元，
        依原告所做該合計書上各部門人員薪資合計係
        1,871,766 元，扣除先行支付之暫付款、保險費、稅捐
        、職工福利金等款項650,653 元後，伊所記載之薪資為
        1,221,113 元，然原告去銀行領薪資時卻領出
        1,250,000 元。詳細計算原告所作84年6 月薪資表，員
        工薪資合計金額僅為1,173,113 元，原告在書立員工薪
        資等費用合計書時以填載不實方式逾報48,000元，而在
        實際領款時，又較實際應付薪資溢領76,887元。是以原
        告在84年6 月間即以薪資及員工支借之暫付款名義業務
        侵占被告公司款項達124,887 元。
      20.84年7 月份：原告侵吞107,469 元。84年7 月份原告向
        被告公司請領之員工借支金額合計達418,000 元，原告
        所作84年7 月薪資表，其員工實際借支之暫付款合計金
        額僅為370,000 元，是以原告侵占48,000元。84年7 月
        原告向被告公司請領之員工薪資合計達1,468,531 元，
        依原告所做該合計書上各部門人員薪資合計係
        1,973,750 元，扣除先行支付之暫付款、保險費、稅捐
        、職工福利金等款項505,219 元後，伊所記載之薪資為
        1,468,531 元，然原告去銀行領薪資時卻領出
        1,480,000 元。詳細計算原告所作84年7 月薪資表，員
        工薪資合計金額僅為1,420,531 元，原告在書立員工薪
        資等費用合計書時以填載不實方式逾報48,000元，而在
        實際領款時，又較實際應付薪資溢領59,469元。是以原
        告在84年7 月間即以薪資及員工支借之暫付款名義業務
        侵占被告公司款項達107,469 元。
      84年8 月份：原告侵吞104,979 元。84年8 月份原告向
        被告公司請領之員工借支金額合計達423,000 元，原告
        所作84年8 月薪資表，其員工實際借支之暫付款合計金
        額僅為375,000 元，是以原告侵占48,000元。84年8 月
        原告向被告公司請領之員工薪資合計達1,450,113 元，
        依原告所做該合計書上各部門人員薪資合計係
        1,994,394 元，扣除先行支付之暫付款、保險費、稅捐
        、職工福利金等款項494,281 元後，伊所記載之薪資為
        1,450,113 元，然原告卻以薪資名義向被告取得
        1,459,092 元，原告表示以支票支出9092元，又從銀行
        領出1,450,000 元，是以原告取得1,459,092 元。詳細
        計算原告所作84年8 月薪資表，員工薪資合計金額僅為
        1,402,113 元，原告在書立員工薪資等費用合計書時以
        填載不實方式逾報48,000元，而在實際領款時，又較實
        際應付薪資溢領56,979元。是以原告在84年8 月間即以
        薪資及員工支借之暫付款名義業務侵占被告公司款項達
        104,979 元。
      84年9 月份：原告侵吞104,034 元。84年9 月份原告向
        被告公司請領之員工借支金額合計達458,00元，又原告
        所作84年9 月薪資表，其員工實際借支之暫付款合計金
        額僅為410,000 元，是以原告侵占48,000元。84年9 月
        原告向被告公司請領之員工薪資合計達1,401,058 元，
        依原告所做該合計書上各部門人員薪資合計係
        1,946,164 元，扣除先行支付之暫付款、保險費、稅捐
        、職工福利金等款項545,106 元後，伊所記載之薪資為
        1,401,058 元，然原告卻以薪資名義向被告取得
        1,409,092 元，原告表示以支票支出9092元，又從銀行
        領出1,400,000 元，是以原告取得1,406,092 元。詳細
        計算原告所作84年9 月薪資表，員工薪資合計金額僅為
        1,353,058 元，原告在書立員工薪資等費用合計書時以
        填載不實方式逾報48,000元，而在實際領款時，又較實
        際應付薪資溢領56,034元。是以原告在84年9 月間即以
        薪資及員工支借之暫付款名義業務侵占被告公司款項達
        104,034 元。
      84年10月份：原告侵吞182,910 元。84年10月份原告向
        被告公司請領之員工借支金額合計達473,00元，原告所
        作84年10月薪資表，其員工實際借支之暫付款合計金額
        僅為425,000 元，是以原告侵占48,000元。84年10月原
        告向被告公司請領之員工薪資合計達1,407,485 元，依
        原告所做該合計書上各部門人員薪資合計係1,946,569
        元，扣除先行支付之暫付款、保險費、稅捐、職工福利
        金等款項539,084 元後，伊所記載之薪資為1,407,485
        元，然原告卻以薪資名義由銀行領取1,500,000 元。詳
        細計算原告所作84年10月薪資表，員工薪資合計金額僅
        為1,365,090 元，原告在書立員工薪資等費用合計書時
        以填載不實方式逾報42,395元，而在實際領款時，又較
        實際應付薪資溢領134,910 元。是以原告在84年10月間
        即以薪資及員工支借之暫付款名義業務侵占被告公司款
        項達182,910 元。
      84年11月份：原告侵吞110,900 元。84年11月原告向被
        告請領之員工借支金額合計達453,000 元，惟原告在領
        取款項時並未非僅領取此一金額，而係更大膽領取
        460,000 元，原告所作84年11月薪資表，其員工實際借
        支之暫付款合計金額僅為405,000 元，是以原告侵占
        55,000元。84年11月原告向被告公司請領之員工薪資合
        計達1,542,100 元，依原告所做該合計書上各部門人員
        薪資合計係2,068,281 元，扣除先行支付之暫付款、保
        險費、稅捐、職工福利金等款項526,181 元後，伊所記
        載之薪資為1,542,100 元，然原告去銀行領薪資時卻領
        出1,550,000 元。詳細計算原告所作84年11月薪資表，
        員工薪資合計金額僅為1,494,100 元，原告在書立員工
        薪資等費用合計書時以填載不實方式逾報48,000元，而
        在實際領款時，又較實際應付薪資溢領55,900元。是以
        原告在84年11月間即以薪資及員工支借之暫付款名義業
        務侵占被告公司款項達110,900 元。
      84年12月份：原告侵吞94,062元。84年12月原告向被告
        請領之員工借支金額合計達495,000 元，惟原告在領取
        款項時並未非僅領取此一金額，而係更大膽領取
        500,000 元，原告所作84年12月薪資表，其員工實際借
        支之暫付款合計金額僅為445,000 元，是以原告侵占
        55,000元。84年12月原告向被告公司請領之員工薪資合
        計達1,420,438 元，依原告所做該合計書上各部門人員
        薪資合計係1,981,783 元，扣除先行支付之暫付款、保
        險費、稅捐、職工福利金等款項561,345 元後，伊所記
        載之薪資為1,420,438 元，然原告去銀行領薪資時卻領
        出1,430,000元。詳細計算原告所作84年12月薪資表，
        員工薪資合計金額僅為1,390,938 元，原告在書立員工
        薪資等費用合計書時以填載不實方式逾報29,500元，而
        在實際領款時，又較實際應付薪資溢領39,062元。是以
        原告在84年12月間即以薪資及員工支借之暫付款名義業
        務侵占被告公司款項達94,062元。
      84年度年終獎金：原告侵吞205,020 元。查85年2 月份
        ，被告公司應發給員工之年終獎金總計為2,159,980 元
        （此係扣掉6%稅捐後發給員工之年終獎金金額），然被
        告於84年2 月17日以核發年終獎金為由領款2,365,000
        元。故原告以此由侵吞款項達205,020 元，。
      以上合計可知原告在84年度以發薪資、員工借支及年終獎
      金名義侵吞之款項，其金額為1,674,035元。
      85年1 月份：原告侵吞199,619 元。85年1 月份原告向
        被告公司請領之員工借支金額合計達522,250 元，原告
        所作85年1 月薪資表，其員工實際借支之暫付款合計金
        額僅為472,250 元，是以原告侵占50,000元。85年1 月
        原告向被告公司請領之員工薪資合計達1,462,381 元，
        ，依原告所做該合計書上各部門人員薪資合計係
        2,096,799 元，扣除先行支付之暫付款、保險費、稅捐
        、職工福利金等款項634,418 元後，伊所記載之薪資為
        1,462,381 元，然原告去銀行領薪資時卻領出
        1,500,000 元。詳細計算原告所作85年1 月薪資表，員
        工薪資合計金額僅為1,350,381 元，原告在書立員工薪
        資等費用合計書時以填載不實方式逾報112,000 元，而
        在實際領款時，又較實際應付薪資溢領149,619 元。是
        以原告在85年1 月間即以薪資及員工支借之暫付款名義
        業務侵占被告公司款項達199,619 元。
      85年2 月份：原告侵吞150,704 元。85年2 月原告向被
        告公司請領之員工薪資合計達1,401,296 元，依原告所
        做該合計書上各部門人員薪資合計係1,879,952 元，扣
        除先行支付之暫付款、保險費、稅捐、職工福利金等款
        項478,656 元後，伊所記載之薪資為1,401,296 元，然
        原告去銀行領薪資時卻領出1,450,000 元。詳細計算原
        告所作85年2 月薪資表，員工薪資合計金額僅為
        1,299,296 元，原告在書立員工薪資等費用合計書時以
        填載不實方式逾報102,000 元，而在實際領款時，又較
        實際應付薪資溢領150,704 元。是以原告在85年2 月間
        即以薪資及員工支借之暫付款名義業務侵占被告公司款
        項達150,704 元。
      85年3 月份：原告侵吞99,600元。85年3 月份原告向被
        告公司請領之員工借支金額合計達432,000 元，原告所
        作85年3 月薪資表，其員工實際借支之暫付款合計金額
        僅為38,000元，是以原告侵占52,000元。85年3 月原告
        向被告公司請領之員工薪資合計達1,567,418 元，依原
        告所做該合計書上各部門人員薪資合計係2,074,915 元
        ，扣除先行支付之暫付款、保險費、稅捐、職工福利金
        等款項507,527 元後，伊所領取之薪資為1,567,418 元
        。詳細計算原告所作85年3 月薪資表，員工薪資合計金
        額僅為1,519,818 元，原告在此次溢領47,600元。是以
        原告在85年3 月間即以薪資及員工支借之暫付款名義業
        務侵占被告公司款項達99,600元。
      85年4 月份：原告侵吞103,231 元。85年4月原告向被
        告公司請領之員工薪資合計達1,498,769 元，依原告所
        做該合計書上各部門人員薪資合計係1,979,338 元，扣
        除先行支付之暫付款、保險費、稅捐、職工福利金等款
        項480,569 元後，伊所記載之薪資為1,498,769 元，然
        原告去銀行領薪資時卻領出1,500,000 元。詳細計算原
        告所作85年4 月薪資表，員工薪資合計金額僅為
        1,396,769 元，原告在書立員工薪資等費用合計書時以
        填載不實方式逾報102,000 元，而在實際領款時，又較
        實際應付薪資溢領103,231 元。是以原告在85年4 月間
        即以薪資及員工支借之暫付款名義業務侵占被告公司款
        項達103,231 元。
      85年5 月份：原告侵吞154,259 元。85年5 月原告向被
        告公司請領之員工薪資合計達1,547,751 元，依原告所
        做員工薪資合計書上各部門人員薪資合計係2,055,575
        元，扣除先行支付之暫付款、保險費、稅捐、職工福利
        金等款項507,834 元後，伊所記載之薪資為1,547,751
        元，然原告去銀行領薪資時卻領出1,500,000 元。詳細
        計算原告所作85年5 月薪資表，員工薪資合計金額僅為
        1,396,769 元，原告在書立員工薪資等費用合計書時以
        填載不實方式逾報102,000 元，而在實際領款時，又較
        實際應付薪資溢領154,259 元。是以原告在85年5 月間
        即以薪資及員工支借之暫付款名義業務侵占被告公司款
        項達154,259 元。
      85年6 月份：原告侵吞197,051 元。85年6 月原告向被
        告公司請領之員工薪資合計達1,504,94元，依原告所做
        薪資費用合計書上各部門人員薪資合計係1,984,879 元
        ，扣除先行支付之暫付款、保險費、稅捐、職工福利金
        等款項479,930 元後，伊所記載之薪資為1,504,959 元
        ，然原告去銀行領薪資時卻領出2,100,000 元，但其中
        500,000 元係存入被告公司第一銀行甲存帳戶，故原告
        取得1,600,000 元。詳細計算原告所作85年6 月薪資表
        ，員工薪資合計金額僅為1,402,949 元，原告在書立員
        工薪資等費用合計書時以填載不實方式逾報102,000 元
        ，而在實際領款時，又較實際應付薪資溢領197,051 元
        。是以原告在85年6 月間即以薪資及員工支借之暫付款
        名義業務侵占被告公司款項達197,051 元。
      85年7 月份：原告侵吞122,000 元。85年7 月份原告向
        被告公司請領之員工借支金額合計達420,00元，原告所
        作85年7 月薪資表其員工實際借支之暫付款合計金額亦
        為400,000 元，是以原告侵占被告公司款項20,000元。
        85年7月原告向被告公司請領之員工薪資合計達
        1,507,906 元，依原告所做該合計書上各部門人員薪資
        合計係2,011,657 元，扣除先行支付之暫付款、保險費
        、稅捐、職工福利金等款項503,751 元後，伊取走之薪
        資為1,507,906 元。詳細計算原告所作85年7 月薪資表
        ，員工薪資合計金額僅為1,405,906 元，原告侵占
        102,000 元。是以原告在85年7 月間即以薪資及員工支
        借之暫付款名義業務侵占被告公司款項達122,000 元。
      85年8 月份：原告侵吞242,363 元。85年8 月份原告向
        被告公司請領之員工借支金額合計達450,000 元，又原
        告所作85年8 月薪資表其員工實際借支之暫付款合計金
        額僅為410,000 元，是以原告侵占40,000元。85年8 月
        份原告向被告公司請領之員工薪資合計達1,571,637 元
        依原告所做薪資等費用合計書上各部門人員薪資合計係
        2,152,599 元，扣除先行支付之暫付款、保險費、稅捐
        、職工福利金等款項580,962 元後，伊所記載之薪資為
        1,571,637 元，然原告卻以發薪資為由取走1,670,000
        元。詳細計算原告所作85年8 月份薪資表，員工薪資合
        計金額僅為1,467,637 元，原告在書立員工薪資等費用
        合計書時以填載不實方式逾報104,000 元，而在實際領
        款時，又較實際應付薪資溢領202,36元。是以原告在85
        年8 月份間即以薪資及員工支借之暫付款名義業務侵占
        被告公司款項達242,363 元。
      85年9 月份：原告侵吞508,171 元。85年9 月份原告向
        被告公司請領之員工借支金額合計達420,000 元，又原
        告所作85年9 月薪資表其員工實際借支之暫付款合計金
        額亦為420,000 元，然原告卻從銀行領走500,000 元，
        是以原告侵占80,000元。85年9 月份原告向被告公司請
        領之員工薪資合計達1,564,859 元，依原告所做該合計
        書上各部門人員薪資合計係2,085,193 元，扣除先行支
        付之暫付款、保險費、稅捐、職工福利金等款項
        520,334 元後，伊所記載之薪資為1,564,859 元，然原
        告卻以發薪資為由取走1,890,030 元。詳細計算原告所
        作85年9 月份薪資表，員工薪資合計金額僅為
        1,461,859 元，原告在書立員工薪資等費用合計書時以
        填載不實方式逾報103,000 元，而在實際領款時，又較
        實際應付薪資溢領428,171 元。是以原告在85年9 月份
        間即以薪資及員工支借之暫付款名義業務侵占被告公司
        款項達508,171 元。
      85年10月份：原告侵吞178,888 元。85年10月份原告向
        被告公司請領之員工借支金額合計達460,000 元，又原
        告所作85年10月薪資表，其員工實際借支之暫付款合計
        金額亦為460,000 元，然原告卻從銀行領走500,000 元
        是以原告侵占40,000元。85年10月份原告向被告公司請
        領之員工薪資合計達1,496,112 元，依原告所做該合計
        書上各部門人員薪資合計係2,059,178 元，扣除先行支
        付之暫付款、保險費、稅捐、職工福利金等款項
        563,066 元後，伊所記載之薪資為1,496,112 元，然原
        告卻以發薪資為由取走1,533,000 元。詳細計算原告所
        作85年10月份薪資表，員工薪資合計金額僅為
        1,394,112 元，原告在書立員工薪資等費用合計書時以
        填載不實方式逾報102,000 元，而在實際領款時，又較
        實際應付薪資溢領138,88元，是以原告在85年10月份間
        即以薪資及員工支借之暫付款名義業務侵占被告公司款
        項達178,888元。
      85年11月份：原告侵吞153,616 元。85年11月份原告向
        被告公司請領之員工借支金額合計達450,000 元，又原
        告所作85年11月薪資表，其員工實際借支之暫付款合計
        金額亦為450,000 元，然原告卻從銀行領走500,000 元
        ，是以原告侵占50,000元。85年11月份原告向被告公司
        請領之員工薪資合計達1,448,384 元，依原告所做該合
        計書上各部門人員薪資合計係2,057,117 元，扣除先行
        支付之暫付款、保險費、稅捐、職工福利金等款項
        602,733 元後，伊所記載之薪資為1,448,384 元，然原
        告卻以發薪資為由取走1,450,000 元。詳細計算原告所
        作85年11月份薪資表，員工薪資合計金額僅為
        1,346,384 元，原告在書立員工薪資等費用合計書時以
        填載不實方式逾報102,000 元，而在實際領款時，又較
        實際應付薪資溢領103,616 元。是以原告在85年11月份
        間即以薪資及員工支借之暫付款名義業務侵占被告公司
        款項達153,616 元。
      85年12月份：原告侵吞188,037 元。85年12月份原告向
        被告公司請領之員工借支金額合計達445,000 元，又原
        告所作85年12月薪資表，其員工實際借支之暫付款合計
        金額亦為445,000 元，然原告卻從銀行領走500,000 元
        ，是以原告侵占55,000元。85年12月份原告向被告公司
        請領之員工薪資合計達1,568,963 元，此觀諸原告書立
        之薪資表等費用合計書即明（參被證一二六），依原告
        所做該合計書上各部門人員薪資合計係2,114,576 元，
        扣除先行支付之暫付款、保險費、稅捐、職工福利金等
        款項545,613 元後，伊所記載之薪資為1,568,963 元，
        然原告卻以發薪資為由取走1,600,000 元。詳細計算原
        告所作85年12月份薪資表，員工薪資合計金額僅為
        1,446,963 元，原告在書立員工薪資等費用合計書時以
        填載不實方式逾報102,000 元，而在實際領款時，又較
        實際應付薪資溢領133,037 元。是以原告在85年12月份
        間即以薪資及員工支借之暫付款名義業務侵占被告公司
        款項達188,037元。
      以上合計可知原告在85年度以發薪資、員工借支名義（尚
      未包含年終獎金）侵吞之款項，其金額即達為2,297,539
      元。
      86年1 月份薪資及85年度年終獎金：1,180,798 元。原
        告在86年2 月間以發85年度年終獎金為由，自被告公司
        帳戶領取2 筆款項，1 筆為2,030,000 元，1 筆為
        1,000,000 元，同年2 月5 日以發86年1 月份薪資為由
        ，自被告公司帳戶領取1,830,000 元，是以原告計領取
        4,860,000 元。然會計林燕婷於86年2 月5 日製作編號
        為0000000 之轉帳傳票三紙，其上明白記載86年1 月份
        薪資及85年度年終獎金所支出之現金僅有3,679,202 元
        。被告公司86年1 月份薪資及85年度年終獎金依轉帳傳
        票之記載僅有3,679,202 元，而原告卻取得4,860,000
        元，是以原告侵吞之款項為1,180,798 元。
      86年2 月份：原告侵吞253,664 元。原告在86年3 月5
        日以發86年2 月份薪資為由，自被告公司帳戶領取
        1,500,000 元，然原告製作之總分類帳卻載明86年2 月
        份薪資為1,246,336 元。原告製作之總分類帳既載明86
        年2 月份薪資為1,246,336 元，而伊以薪資為由自被告
        公司帳戶領取1,500,000 元，是以原告侵吞253,664 元
        。
      86年3 月份：原告侵吞221,683 元。原告在86年4 月3
        日以發86年3 月份薪資為由，自被告公司帳戶領取
        1,450,000 元，然原告製作之總分類帳貸方金額卻載明
        86年3 月份薪資為1,228,317 元。原告製作之總分類帳
        既載明86年3 月份薪資為1,228,317 元，而伊以薪資為
        由自被告公司帳戶領取1,450,000 元，是以原告侵吞
        221,683 元。
      86年4 月份：原告侵吞284,469 元。原告在86年5 月5
        日以發86年4 月份薪資為由，自被告公司帳戶領取
        1,450,000 元，然原告製作之總分類帳貸方金額卻載明
        86 年4月份薪資為1,165,531 元。原告製作之總分類帳
        既載明86年4 月份薪資為1,165,531 元，而伊以薪資為
        由自被告公司帳戶領取1,450,000 元，是以伊侵吞
        284,469 元。
      86年5 月份：原告侵吞295,520 元。原告在86年6 月5
        日以發86年5 月份薪資為由，自被告公司帳戶領取
        1,400,000 元，然原告製作之總分類帳貸方金額卻載明
        86 年5月份薪資為1,104,480 元。原告製作之總分類帳
        既載明86年5 月份薪資為1,104,480 元，而伊以薪資為
        由自被告公司帳戶領取1,400,000 元，是以伊侵吞
        295,520 元。
      86年6 月份：原告侵吞503,541 元。原告在86年7 月5
        日以發86年6 月份薪資為由，自被告公司帳戶領取
        1,400,000 元，然原告製作之總分類帳貸方金額載明86
        年6 月份薪資為896,459 元。原告製作之總分類帳既載
        明86年6 月份薪資為896,459 元，而伊以薪資為由自被
        告公司帳戶領取1,400,000 元，是以伊侵吞503,541 元
        。
      86年7 份：原告侵吞280,375 元。原告在86年8 月5 日
        以發86年7 月份薪資為由，自被告公司帳戶領取
        1,500,000 元，然原告製作之總分類帳貸方金額卻載明
        86年7 月份薪資為1,219,625 元。原告製作之總分類帳
        既載明86年7 月份薪資為1,219,625 元，而伊以薪資為
        由自被告公司帳戶領取150 萬元，是以伊侵吞280,375
        元。
      86年8 月份：原告侵吞267,455 元。原告在86年9 月5
        日以發86年8 月份薪資為由，自被告公司帳戶領取
        1,580,000 元，然原告製作之總分類帳貸方金額卻載明
        86 年8月份薪資為1,312,545 元。原告製作之總分類帳
        既載明86年8 月份薪資為1,312,545 元，而伊以薪資為
        由自被告公司帳戶領取1,580,000 元，是以伊侵吞
        267,455 元。
      86年9 月份：原告侵吞237,553 元。原告在86年10月4
        日以發9 月份薪資為由，自被告公司帳戶領取
        1,530,000 元然原告製作之總分類帳貸方金額卻載明86
        年9 月份薪資為1 ,292,447 元 。原告製作之總分類帳
        既載明86年9 月份薪資為1,292,447 元，而伊以薪資為
        由自被告公司帳戶領取1,530,000 元，是以伊侵吞
        237,553 元。
      86年10月份：原告侵吞221,047 元。原告在86年11月5
        日以發86年10月份薪資為由，自被告公司帳戶領取
        1,550,000 元，然原告製作之總分類帳貸方金額卻載明
        86 年10 月份薪資為1,328,953 元。原告製作之總分類
        帳既載明86年10月份薪資為1,328,953 元，而伊以薪資
        為由自被告公司帳戶領取155 萬元，是以伊侵吞
        221,047 元。
      86年11月份：原告侵吞227,772 元。原告在86年12月5
        日以發86年11月份薪資為由，自被告公司帳戶領取
        1,560,000 元，然原告製作之總分類帳卻載明86年11月
        份薪資為1,332,228 元。原告製作之總分類帳既載明86
        年11 月 份薪資為1,332,228 元，而伊以薪資為由自被
        告公司帳戶領取1,560,000 元，是以伊侵吞227,772 元
        。
      86年12月份：原告侵吞351,412 元。原告在87年1 月5
        日以發86年12月份薪資為由，自被告公司帳戶領取
        1,660,000 元，（二）然原告製作之總分類帳貸方金額
        卻載明86年12月份薪資為1,308,588 元。原告製作之總
        分類帳既載明86年12月份薪資為1,308,588 元，而伊以
        薪資為由自被告公司帳戶領取1,660,000 元，是以伊侵
        吞351,412 元。
      以上合計可知原告在86年度以發薪資及年終獎金名義侵吞
      之款項，其金額為4,325,289元。
      87年1 月發86年度年終獎金時，原告侵吞656,900 元。
        被告公司86年年終獎金合計應發金額為3,294,666 元，
        原告於87年1 月23日以發年終獎金為由，自被告公司帳
        戶領取4,100,000 元。而原告在總分類帳上載明核發年
        終獎金為3,517,680 元，憑單號碼為0000000 ，此外伊
        亦載明2 筆「沖年終獎金」，一筆為130,000 元，一筆
        為51,434元，是以伊所做成之上開總分類帳記載支出年
        終獎金合計為3,699,114 元。原告所做年終獎金表可證
        實年終獎金僅發出3,294,666 元，而原卻灌水為
        3,517,680 元，其間差額即有223,014 元遭到原告侵吞
        。又原告領出4,100,000 元，卻僅支出1 筆130,000 元
        ，1 筆51,434元及1 筆實際年終獎金3,294,666 元，其
        間差額623,900 元（其中包含前述223,014 元）遭到原
        告侵吞。細觀該年終獎金表NO13甲○○之年終獎金表部
        分，其年終獎金為276,000 元，依法代扣所得稅6%，應
        代扣之金額為16,560元，然甲○○卻以代扣所得稅6%為
        由取走49,560元，此觀諸該紙年終獎金表上明白記載「
        代扣所得稅6%　49,560」即明，是以原告顯然以此方式
        侵吞款項達33,000元。是以原告藉由發年終獎金侵吞款
        項合計達656,900 元。
      87年1 月份：原告侵吞356,364 元。87年1 月份原告向
        被告公司請領之員工借支金額合計達350,000 元，其中
        原告親筆書立載明「暫付款→1/20 350,000」，甚為明
        確。又原告所作87年1 月薪資表，其員工實際借支之暫
        付款合計金額亦確實為350,000 元，然原告於87年1 月
        20日卻領出現金500,000 元，是以原告侵占150,000 元
        。87年1 月原告向被告公司請領之員工薪資合計達
        1,495,636 元，依原告所做該合計書上各部門人員薪資
        合計係1,930,686 元，扣除先行支付之暫付款、保險費
        、稅捐、職工福利金等款項435,050 元後，伊所記載之
        薪資為1,495,636 元，然原告去銀行領薪資時卻領出
        1,600,000 元。詳細計算原告所作87年1 月薪資表，員
        工薪資合計金額僅為1,393,636 元，原告在書立員工薪
        資等費用合計書時以填載不實方式逾報102,000 元，而
        在實際領款時，又較實際應付薪資溢領206,634 元（
        1,600,000 元減實際應付之1,393,636 元）。是以原告
        在87年1 月間即以薪資及員工支借之暫付款名義業務侵
        占被告公司款項達356,364 元。
      87年2 月份：原告侵吞234,760 元。87年2 月份原告向
        被告公司請領之員工借支金額合計達350,000 元，又原
        告所作87年2 月薪資表，其員工實際借支之暫付款合計
        金額亦確實為350,000 元，然原告於87年2 月20日卻領
        出現420,000 元，是以原告侵占70,000元。87年2 月原
        告向被告公司請領之員工薪資合計達1,437,240 元，依
        原告所做薪資等費用合計書上各部門人員薪資合計係
        1,870,063 元，扣除先行支付之暫付款、保險費、稅捐
        、職工福利金等款項432,823 元後，伊所記載之薪資為
        1,437,240 元，然原告去銀行領薪資時卻領出
        1,500,000 元。詳細計算原告所作87年2 月薪資表，員
        工薪資合計金額僅為1,335,240 元，原告在書立員工薪
        資等費用合計書時以填載不實方式逾報102,000 元，而
        在實際領款時，又較實際應付薪資溢領164,760 元（
        1,500,000 元減實際應付之1,335,240 元）。是以原告
        在87年2 月間即以薪資及員工支借之暫付款名義業務侵
        占被告公司款項達234,760 元。
      87年3 月份：原告侵吞220,159 元。87年3 月份原告向
        被告公司請領之員工借支金額合計達330,000 元，又原
        告所作87年3 月薪資表，其員工實際借支之暫付款合計
        金額亦確實為330,000 元，然原告於87年3 月20日卻領
        出現金420,000 元，是以原告侵占90,000元。87年3 月
        原告向被告公司請領之員工薪資合計達1,671,841 元，
        依原告所做薪資等合計書上各部門人員薪資合計係
        2,083,276 元，扣除先行支付之暫付款、保險費、稅捐
        、職工福利金等款項411,435 元（33萬元加上81,435元
        ）後，伊所記載之薪資為1,671,841 元，然原告去銀行
        領薪資時卻領出1,700,000 元。詳細計算原告所作87年
        3 月薪資表，員工薪資合計金額僅為1,569,841 元，原
        告在書立員工薪資等費用合計書時以填載不實方式逾報
        102,000 元，而在實際領款時，又較實際應付薪資溢領
        130,159 元（1,700,000 元減實際應付之1,569,841 元
        ）。是以原告在87年3 月間即以薪資及員工支借之暫付
        款名義業務侵占被告公司款項達220,159 元。
      87年4 月份：原告侵吞190,373 元。87年4 月份原告向
        被告公司請領之員工借支金額合計達360,000 元，又原
        告所作87年4 月薪資表，其員工實際借支之暫付款合計
        金額亦確實為360,000 元，然原告於87年4 月20日卻領
        出現金390,000 元，是以原告侵占30,000元。87年4 月
        原告向被告公司請領之員工薪資合計達1,491,627 元，
        依原告所做該合計書上各部門人員薪資合計係
        1,931,093 元，扣除先行支付之暫付款、保險費、稅捐
        、職工福利金等款項439,251 元（此係原告記載之金額
        ，若以1,931,093 元減掉1,491,627 元，其金額應為
        439,466 元）後，伊所記載之薪資為1,491,627 元，然
        原告去銀行領薪資時卻領出1,550,000 元。詳細計算原
        告所作87年4 月薪資表，員工薪資合計金額僅為
        1,389,627 元，原告在書立員工薪資等費用合計書時以
        填載不實方式逾報102,000 元，而在實際領款時，又較
        實際應付薪資溢領160,373 元（1,550,000 元減實際應
        付之1,389,627 元）。是以原告在87年4 月間即以薪資
        及員工支借之暫付款名義業務侵占被告公司款項達
        190,373 元。
      87年5 月份：原告侵吞164,885 元。87年5 月份原告向
        被告公司請領之員工借支金額合計達350,000 元，原告
        所作87 年5月薪資表，其員工實際借支之暫付款合計金
        額亦確實為350,000 元，然原告於87年5 月20日卻取得
        現金390,000 元，是以原告侵占40,000元。87年5 月原
        告向被告公司請領之員工薪資合計達1,477,115 元，依
        原告所做該合計書上各部門人員薪資合計係1,902,263
        元，扣除先行支付之暫付款、保險費、稅捐、職工福利
        金等款項伊所記載之薪資為1,477,115 元，然原告去銀
        行領薪資時卻領出1,500,000 。詳細計算原告所作87年
        5 月薪資表，員工薪資合計金額僅為1,375,115 元，原
        告在書立員工薪資等費用合計書時以填載不實方式逾報
        102,000 元，而在實際領款時，又較實際應付薪資溢領
        124,885 元（1,500,000 元減實際應付之為1,375,115
        元）。是以原告在87年5 月間即以薪資及員工支借之暫
        付款名義業務侵占被告公司款項達164,885 元。
      87年6 月份：原告侵吞152,000 元。87年6 月份原告向
        被告公司請領之員工借支金額合計達350,000 元，又原
        告所作87年6 月薪資表，其員工實際借支之暫付款合計
        金額亦確實為350,000 元，然原告於87年6 月20日卻取
        得現金400,000 元，是以原告侵占50,000元。87年6 月
        原告向被告公司請領之員工薪資合計達1,452,475 元，
        依原告所做該合計書上各部門人員薪資合計係
        1,885,746 元，扣除先行支付之暫付款、保險費、稅捐
        、職工福利金等款項伊所記載之薪資並取得薪資為
        1,452,475 元。詳細計算原告所作87年6 月薪資表，員
        工薪資合計金額僅為1,350,475 元，原告在書立員工薪
        資等費用合計書時以填載不實方式逾報102,000 元。是
        以原告在87年6 月間即以薪資及員工支借之暫付款名義
        業務侵占被告公司款項達152,000 元。
      87年7 月份：原告侵吞158,000 元。87年7 月份原告向
        被告公司請領之員工借支金額合計達310,000 元，又原
        告所作87年7 月薪資表，其員工實際借支之暫付款合計
        金額亦確實為310,000 元，然原告於87年7 月20日卻取
        得現金360,000 元，是以原告侵占50,000元。87年7 月
        原告向被告公司請領之員工薪資合計達1,750,226 元，
        依原告所做該合計書上各部門人員薪資合計係
        2,185,281 元，扣除先行支付之暫付款、保險費、稅捐
        、職工福利金等款項伊所記載之薪資並取得薪資為
        1,750,226 元。詳細計算原告所作87年7 月薪資表，員
        工薪資合計金額僅為1,642,226 元，原告在書立員工薪
        資等費用合計書時以填載不實方式逾報108,000 元。是
        以原告在87年7 月間即以薪資及員工支借之暫付款名義
        業務侵占被告公司款項達158,000 元。
      87年8 月份：原告侵吞170,000 元。87年8 月份原告向
        被告公司請領之員工借支金額合計達320,000 元，又原
        告所作87年8 月薪資表，其員工實際借支之暫付款合計
        金額亦確實為320,000 元，然原告於87年8 月20日卻取
        得現金370,000 元，是以原告侵占50,000元。87年8 月
        原告向被告公司請領之員工薪資合計達1,718,315 元，
        依原告所做該薪資等費用合計書上各部門人員薪資合計
        係2,126,019 元，扣除先行支付之暫付款、保險費、稅
        捐、職工福利金等款項伊所記載之薪資並取得薪資為
        1,718,315 元。詳細計算原告所作87年8 月薪資表，員
        工薪資合計金額僅為1,598,315 元，原告在書立員工薪
        資等費用合計書時以填載不實方式逾報120,000 元。是
        以原告在87年8 月間即以薪資及員工支借之暫付款名義
        業務侵占被告公司款項達170,000 元。
      87年9 月份：原告侵吞327,441 元。87年9 月份原告向
        被告公司請領之員工借支金額合計達330,000 元，又原
        告所作87年9 月薪資表，其員工實際借支之暫付款合計
        金額亦確實為330,000 元，然原告於87年9 月19日卻取
        得現金430,000 元，是以原告侵占100,000 元。87年9
        月原告向被告公司請領之員工薪資合計達1,592,559 元
        ，依原告所做該合計書上各部門人員薪資合計係
        2,010,962 元，扣除先行支付之暫付款、保險費、稅捐
        、職工福利金等款項伊所記載之薪資為1,592,559 元，
        然原告去銀行領薪資時卻領出1,700,000 元。詳細計算
        原告所作87年9 月薪資表，員工薪資合計金額僅為
        1,472,559 元，原告在書立員工薪資等費用合計書時以
        填載不實方式逾報120,000 元，而在實際領款時，又較
        實際應付薪資溢領227,441 元（1,700,000 減實際應付
        之為1,472,559 元），是以原告在87年9 月間即以薪資
        及員工支借之暫付款名義業務侵占被告公司款項達
        327,441 元。
      87年10月份：原告侵吞243,775 元。87年10月份原告向
        被告公司請領之員工借支金額合計達340,000 元，又原
        告所作87年10月薪資表，其員工實際借支之暫付款合計
        金額亦確實為340,000 元，然原告於87年10月20日卻取
        得現金390,000 元，是以原告侵占50,000元。87年10月
        原告向被告公司請領之員工薪資合計達1,626,225 元，
        依原告所做該合計書上各部門人員薪資合計係
        2,056,396 元，扣除先行支付之暫付款、保險費、稅捐
        、職工福利金等款項伊所記載之薪資為1,626 ，225 元
        ，然原告去銀行領薪資時卻領出1,700,000 元。詳細計
        算原告所87年10月薪資表，員工薪資合計金額僅為
        1,506,225 元，原告在書立員工薪資等費用合計書時以
        填載不實方式逾報120,000 元，而在實際領款時，又較
        實際應付薪資溢領193,775 元（1,700,000 元減實際應
        付之為1,506,225 元）。是以原告在87年10月間即以薪
        資及員工支借之暫付款名義業務侵占被告公司款項達
        243,757 元。
      87年11月份：原告侵吞307,384 元。87年11月份原告向
        被告公司請領之員工借支金額合計達330,000 元，又原
        告所作87年11月薪資表，其員工實際借支之暫付款合計
        金額亦確實為330,000 元，然原告於87年11月20日卻取
        得現金410,000 元，是以原告侵占80,000元。87年11月
        原告向被告公司請領之員工薪資合計達1,680,655 元，
        依原告所做該薪資等合計書上各部門人員薪資合計係
        2,097,044 元，扣除先行支付之暫付款、保險費、稅捐
        、職工福利金等款項伊所記載之薪資為1,680,655 元，
        然原告去銀行領薪資時卻領出1,690,000 元。詳細計算
        原告所作87年11月薪資表，員工薪資合計金額僅為
        1,520,655 元，原告在書立員工薪資等費用合計書時以
        填載不實方式逾報160,000 元，而在實際領款時，又較
        實際應付薪資溢領169,345 元（1,690,000 減實際應付
        之為1,520,655 元）。原告在87年11月將被告公司從員
        工薪資扣回之旅遊補助款88,039元，從中侵吞58,039元
        。是以原告在87年11月間即以薪資、扣旅遊補助款及員
        工支借之暫付款名義業務侵占被告公司款項達307,384
        元。
      87年12月份：原告侵吞213,764 元。87年12月份原告向
        被告公司請領之員工借支金額合計達365,000 元，又原
        告所作87年12月薪資表，其員工實際借支之暫付款合計
        金額亦確實為365,000 元，然原告於87年12月22日卻取
        得現金41,5000 元，是以原告侵占50,000元。87年12月
        原告向被告公司請領之員工薪資合計達1,826,236 元，
        依原告所做該合計書上各部門人員薪資合計係
        2,276,638 元，扣除先行支付之暫付款、保險費、稅捐
        、職工福利金等款項伊所記載之薪資為1,826,236 元，
        然原告去銀行領薪資時卻領出1,830,000 元。詳細計算
        原告所作87年12月薪資表，員工薪資合計金額僅為
        1,666,236 元，原告在書立員工薪資等費用合計書時以
        填載不實方式逾報160,000 元，而在實際領款時，又較
        實際應付薪資溢領163,764 元（1,830,000 減實際應付
        之為1,666,236 元）。是以原告在87年12月間即以薪資
        及員工支借之暫付款名義業務侵占被告公司款項達
        213,764 元。
      以上合計可知原告在87年度以發薪資等名義侵吞之款項，
      其金額為3,395,805元。
      88年1 月份：原告侵吞329,494 元。88年1 月份原告向
        被告公司請領之員工借支金額合計達315,000 元，又原
        告所作88年1 月薪資表，其員工實際借支之暫付款合計
        金額亦確實為315,000 元，然原告於88年1 月20日卻領
        出現金385,000 元，是以原告侵占70,000元。88年1 月
        原告向被告公司請領之員工薪資合計達1,816,506 元，
        依原告所做該合計書上各部門人員薪資合計係2,226,79
        元，扣除先行支付之暫付款、保險費、稅捐、職工福利
        金等款項後，伊所記載之薪資為1,816,506 元，然原告
        去銀行領薪資時卻領出1,900,000 元。詳細計算原告所
        作88年1 月薪資表，員工薪資合計金額僅為1,640,506
        元，原告在書立員工薪資等費用合計書時以填載不實方
        式逾報176,000 元，而在實際領款時，又較實際應付薪
        資溢領259,494 元（1,900,000 元減實際應付之
        1,640,506 元）。是以原告在88年1 月間即以薪資及員
        工支借之暫付款名義業務侵占被告公司款項達329,494
        元。
      原告以發87年年終獎金為由侵吞858,440 元。原告於88
        年2 月份以發87年度年終獎金為由，自被告公司帳戶領
        取3,100,000 元，被告查核原告當時製作之「87年員工
        年終獎金表」，統計當年之員工年終獎金合計應為
        2,241,560 元。是以原告在88年2 月即以發87年年終獎
        金為由侵吞858,440 元。
      88年2 月份：原告侵吞303,075 元。88年2 月原告向被
        告公司請領之員工薪資合計達2,052,925 元，又原告所
        作88年2 月薪資表，其員工實際薪資款合計金額為
        1,796,925 元。然原告於88年3 月5 日卻領出現金
        2,100,000 元，是以原告侵占303,075 元。
      88年3 月份：原告侵吞311,371 元。88年3 月份原告向
        被告公司請領之員工借支金額合計達300,000 元，又原
        告所作88年3 月薪資表，其員工實際借支之暫付款合計
        金額亦確實為300,000 元，然原告於88年3 月20日卻領
        出現金380,000 元。是以原告侵占80,000元。88年3 月
        原告向被告公司請領之員工薪資合計達1,684,629 元，
        依原告所做該合計書上各部門人員薪資合計係
        2,175,412 元，扣除先行支付之暫付款、保險費、稅捐
        、職工福利金等款項後，伊所記載之薪資為1,684,629
        元，然原告去銀行領薪資時卻領出1,740,000 元。詳細
        計算原告所作88年3 月薪資表，員工薪資合計金額僅為
        1,508,629 元，原告在書立員工薪資等費用合計書時以
        填載不實方式逾報176,000 元，而在實際領款時，又較
        實際應付薪資溢領231,371 元（1,740,000 元減實際應
        付之1,508,629 元）。是以原告在88年3 月間即以薪資
        及員工支借之暫付款名義業務侵占被告公司款項達
        311,371 元。
      88年4 月份：原告侵吞260,862 元。88年4 月份原告向
        被告公司請領之員工借支金額合計達300,000 元，又原
        告所作88年4 月薪資表，其員工實際借支之暫付款合計
        金額亦確實為300,000 元，然原告於88年4 月20日卻領
        取現金370,000 元，是以原告侵占70,000元。88年4 月
        原告向被告公司請領之員工薪資合計達1,781,138 元，
        依原告所做該合計書上各部門人員薪資合計係
        2,178,197 元，扣除先行支付之暫付款、保險費、稅捐
        、職工福利金等款項後，伊所記載之薪資為1,781,138
        元，然原告去銀行領薪資時卻領出1,800,000 元。詳細
        計算原告所作88年4 月薪資表，員工薪資合計金額僅為
        1,609,138 元，原告在書立員工薪資等費用合計書時以
        填載不實方式逾報172,000 元，而在實際領款時，又較
        實際應付薪資溢領190,862 元（1,800,000 元減實際應
        付之1,609,138 元）。是以原告在88年4 月間即以薪資
        及員工支借之暫付款名義業務侵占被告公司款項達
        260,862 元。
      88年5 月份：原告侵吞368,000 元。88年5 月份原告向
        被告公司請領之員工借支金額合計達320,000 元，又原
        告所作88年5 月薪資表，其員工實際借支之暫付款合計
        金額亦確實為320,000 元，然原告於88年5 月20日卻領
        取現金510,000 元，是以原告侵占190,000 元。88年5
        月原告向被告公司請領之員工薪資合計達1,871,097 元
        ，依原告所做該合計書上各部門人員薪資合計係
        2,280,277 元，扣除先行支付之暫付款、保險費、稅捐
        、職工福利金等款項後，伊所記載之薪資為1,871,097
        元。詳細計算原告所作88年5 月薪資表，員工薪資合計
        金額僅為1,693,097 元，原告以發薪資為名侵占
        178,000 元。是以原告在88年5 月間即以薪資及員工支
        借之暫付款名義業務侵占被告公司款項達368,000 元。
      88年6 月份：原告侵吞288,000 元。88年6 月份原告向
        被告公司請領之員工借支金額合計達330,000 元，又原
        告所作88年6 月薪資表，其員工實際借支之暫付款合計
        金額亦確實為330,000 元，然原告於88年6 月21日卻領
        取現金440,000 元，是以原告侵占110,000 元。88年6
        月原告向被告公司請領之員工薪資合計達1,851,885 元
        ，依原告所做該合計書上各部門人員薪資合計係
        2,271,334 元，扣除先行支付之暫付款、保險費、稅捐
        、職工福利金等款項後，伊所記載之薪資為1,851,885
        元。詳細計算原告所作88年6 月薪資表，員工薪資合計
        金額僅為1,673,885 元，原告以發薪資為名侵占
        178,000 元。是以原告在88年6 月間即以薪資及員工支
        借之暫付款名義業務侵占被告公司款項達288,000 元。
      88年7 月份：原告侵吞277,353 元。88年7 月份原告向
        被告公司請領之員工借支金額合計達340,000 元，又原
        告所作88年7 月薪資表，其員工實際借支之暫付款合計
        金額亦確實為340,000 元，然原告於88年7 月21日卻領
        取現金430,000 元，是以原告侵占90,000元。88年7 月
        原告向被告公司請領之員工薪資合計達1,904,497 元，
        依原告所做該合計書上各部門人員薪資合計係
        2,346,459 元，扣除先行支付之暫付款、保險費、稅捐
        、職工福利金等款項後，伊所記載之薪資為1,904,497
        元，然原告去銀行領薪資時卻領出1,910,000 元。詳細
        計算原告所作88年7 月薪資表，員工薪資合計金額僅為
        1,722,647 元，原告在書立員工薪資等費用合計書時以
        填載不實方式逾報186,000 元，而在實際領款時，又較
        實際應付薪資溢領187,353 元（1910,000元減實際應付
        之1,722,647 元）。是以原告在88年7 月間即以薪資及
        員工支借之暫付款名義業務侵占被告公司款項達
        277,353 元。
      88年8 月份：原告侵吞324,206 元。88年8 月份原告向
        被告公司請領之員工借支金額合計達340,000 元，又原
        告所作88年8 月薪資表，其員工實際借支之暫付款合計
        金額亦確實為340,000 元，然原告於88年8 月20日卻領
        取現金420,000 元，是以原告侵占80,000元。88年8 月
        原告向被告公司請領之員工薪資合計達1,976,791 元，
        依原告書立之薪資表等費用合計書上各部門人員薪資合
        計係2,427,719 元，扣除先行支付之暫付款、保險費、
        稅捐、職工福利金等款項後，伊所記載之薪資為
        1,976,791 元，然原告去銀行領薪資時卻領出201,584
        元。詳計原告所作88年8 月薪資表，員工薪資合計金額
        僅為1,757,378 元，原告在書立員工薪資等費用合計書
        時以填載不實方式逾報219,413 元，而在實際領款時，
        又較實際應付薪資溢領244,206 元（2,010,584 元減實
        際應付之1,757,378 元）。是以原告在88年8 月間即以
        薪資及員工支借之暫付款名義業務侵占被告公司款項達
        324,206 元。
      88年9 月份：原告侵吞298,000 元。88年9 月份原告向
        被告公司請領之員工借支金額合計達370,000 元，又原
        告所作88年9 月薪資表，其員工實際借支之暫付款合計
        金額亦確實為370,000 元，然原告於88年9 月21日卻領
        取現金450,000 元，是以原告侵占80,000元。88年9 月
        原告向被告公司請領之員工薪資合計達1,852,056 元，
        依原告所做該薪資等費用合計書上各部門人員薪資合計
        係2,340,328 元，扣除先行支付之暫付款、保險費、稅
        捐、職工福利金等款項後，伊所記載之薪資為
        1,852,056 元。詳細計算原告所作88年9 月薪資表，員
        工薪資合計金額僅為1,634,056 元，原告以發薪資為名
        侵占218,000 元。是以原告在88年9 月間即以薪資及員
        工支借之暫付款名義業務侵占被告公司款項達298,000
        元。
      88年10月份：原告侵吞397,822 元。88年10月份原告向
        被告公司請領之員工借支金額合計達400,000 元，又原
        告所作88年10月薪資表，其員工實際借支之暫付款合計
        金額亦確實為400,000 元，然原告於88年10月20日卻領
        取現金490,000 元，是以原告侵占90,000元。88年10月
        原告向被告公司請領之員工薪資合計達1,860,543 元，
        依原告所做該合計書上各部門人員薪資合計係
        2,356,777 元，扣除先行支付之暫付款、保險費、稅捐
        、職工福利金等款項後，伊所記載之薪資為1,860,543
        元，然原告去銀行領薪資時卻領出2,023,365 元。詳細
        計算原告所作88年10月薪資表，員工薪資合計金額僅為
        1,715,543 元，原告在書立員工薪資等費用合計書時以
        填載不實方式逾報145,000 元，而在實際領款時，又較
        實際應付薪資溢領307,822 元（2,023,365 元減實際應
        付之1,715,543 元）。是以原告在88年10月間即以薪資
        及員工支借之暫付款名義業務侵占被告公司款項達
        397,822 元。
      88年11月份：原告侵吞364,296 元。88年11月份原告向
        被告公司請領之員工借支金額合計達41萬元，又原告所
        作88年11月薪資表，其員工實際借支之暫付款合計金額
        亦確實為410,000 元，然原告於88年11月20日卻領取現
        金490,000 元，是以原告侵占80,000元。88年11月原告
        向被告公司請領之員工薪資合計達1,865,704 元，依原
        告所做該合計書上各部門人員薪資合計係2,374,493 元
        ，扣除先行支付之暫付款、保險費、稅捐、職工福利金
        等款項後，伊所記載之薪資為1,865,704 元，然原告去
        銀行領薪資時卻領出1,930,000 元。詳細計算原告所作
        88年11月薪資表，員工薪資合計金額僅為1,645,704 元
        ，原告在書立員工薪資等費用合計書時以填載不實方式
        逾報220,000 元，而在實際領款時，又較實際應付薪資
        溢領284,296 元（1,930,000 元減實際應付之
        1,645,704 元）。是以原告在88年11月間即以薪資及員
        工支借之暫付款名義業務侵占被告公司款項達364,296
        元。
      88年12月份：原告侵吞394,000 元。88年12月份原告向
        被告公司請領之員工借支金額合計達415,000 元，又原
        告所作88年12月薪資表，員工實際借支暫付款合計金額
        亦確實為415,000 元，然原告於88年12月20日卻領取現
        金495,000 元，是以原告侵占80,000元。88年12月原告
        向被告公司請領之員工薪資合計達1,945,918 元，依原
        告所做該合計書上各部門人員薪資合計係2,461,971 元
        ，扣除先行支付之暫付款、保險費、稅捐、職工福利金
        等款項後，伊所記載之薪資為1,945,918 元，然原告去
        銀行領薪資時卻領出2,039,918 元。詳計原告所作88年
        12月薪資表，員工薪資合計金額僅為1,725,918 元，原
        告在書立員工薪資等費用合計書時以填載不實方式逾報
        220,000 元，而在實際領款時，又較實際應付薪資溢領
        314,000 元（2,039,918 減實際應付之1,725,918 元）
        。是以原告在88年12月間即以薪資及員工支借之暫付款
        名義業務侵占被告公司款項達394,000 元。
      以上合計可知原告在88年度以發薪資等名義侵吞之款項，
      其金額為4,774,919元。
      89年1 月份：原告侵吞520,832 元。89年1 月份原告向
        被告公司請領之員工借支金額合計達405,000 元，又原
        告所作89年1 月薪資表，其員工實際借支之暫付款合計
        金額亦確實為405,000 元，然原告於89年1 月20日卻領
        出現金485,000 元，是以原告侵占80,000元。89年1 月
        原告向被告公司請領之員工薪資合計達2,045,71元，依
        原告所做之薪資表等費用合計書上各部門人員薪資合計
        係2,560,084 元，扣除先行支付之暫付款、保險費、稅
        捐、職工福利金等款項後，伊所記載之薪資為
        2,045,718 元，然原告去銀行領薪資時卻領出
        2,250,000 元。詳細計算原告所作89年1 月薪資表，員
        工薪資合計金額僅為1,809,168 元，原告在書立員工薪
        資等費用合計書時以填載不實方式逾報236,550 元，而
        在實際領款時，又較實際應付薪資溢領440,832 元（
        2,250,000 元減實際應付之1,809,168 元）。是以原告
        在89年1 月間即以薪資及員工支借之暫付款名義業務侵
        占被告公司款項達520,832 元。
      89年2 月份：原告以發88年年終獎金為由侵吞573,787
        元。原告於89年2 月份以發88年度年終獎金為由，自被
        告公司帳戶領取3,561,630 元，然被告現查核原告當時
        製作之「88年員工年終獎金表」，當年之員工年終獎金
        合計僅2,987,843 元，是以原告在89年2 月即以發88年
        年終獎金為由侵吞873,787 元。
      89年2 月份：原告侵吞359,554 元。89年2 月份原告向
        被告公司請領之員工借支金額合計達405,000 元，又原
        告所作89年2 月薪資表，其員工實際借支之暫付款合計
        金額亦確實為405,000 元，然原告於89年2 月20日卻領
        出現金495,000 元，是以原告侵占90,000元。89年2 月
        原告向被告公司請領之員工薪資合計達1,787,421 元，
        依原告所做之薪資表等費用合計書上各部門人員薪資合
        計係2,301,336 元，扣除先行支付之暫付款、保險費、
        稅捐、職工福利金等款項後，伊所記載之薪資為
        1,787,421 元，然原告去銀行領薪資時卻領出
        1,810,000 元。詳細計算原告所作89年2 月薪資表，員
        工薪資合計金額僅為1,540,446 元，原告在書立員工薪
        資等費用合計書時以填載不實方式逾報246,975 元，而
        在實際領款時，又較實際應付薪資溢領269,554 元（
        1,810,000 元減實際應付之1,540,446 元）。是以原告
        在89年3 月間即以薪資及員工支借之暫付款名義業務侵
        占被告公司款項達359,554 元。
      89年3 月份：原告侵吞285,952 元。89年3 月份原告向
        被告公司請領之員工借支金額合計達355,000 元，又原
        告所作89年3 月薪資表，其員工實際借支之暫付款合計
        金額亦確實為355,000 元，然原告於89年3 月20日卻領
        出現金435,000 元，是以原告侵占80,000元。89年3 月
        原告向被告公司請領之員工薪資合計達1,805,523 元，
        依原告書立之薪資表等費用合計書上各部門人員薪資合
        計係2,286,838 元，扣除先行支付之暫付款、保險費、
        稅捐、職工福利金等款項後，伊所記載之薪資為
        1,805,523 元，然原告去銀行領薪資時卻領出
        1,870,000 元。詳細計算原告所作89年3 月薪資表，員
        工薪資合計金額僅為1,664,048 元，原告在書立員工薪
        資等費用合計書時以填載不實方式逾報141,475 元，而
        在實際領款時，又較實際應付薪資溢領205,952 元（
        1,870,000 元減實際應付之1,664,048 元）。是以原告
        在89年3 月間即以薪資及員工支借之暫付款名義業務侵
        占被告公司款項達285,952 元。
      89年4 月份：原告侵吞220,602 元。89年4 月份原告向
        被告公司請領之員工借支金額合計達350,000 元，又原
        告所作89年4 月薪資表，其員工實際借支之暫付款合計
        金額亦確實為350,000 元，然原告於89年4 月20日卻領
        取現金420,000 元，是以原告侵占70,000元。89年4 月
        原告向被告公司請領之員工薪資合計達1,681,953 元，
        依原告書立之薪資表等費用合計書上各部門人員薪資合
        計係2,165,861 元，扣除先行支付之暫付款、保險費、
        稅捐、職工福利金等款項後，伊所記載之薪資為
        1,681,953 元，然原告去銀行領薪資時卻領出
        1,760,000 元。詳細計算原告所作89年4 月薪資表，員
        工薪資合計金額僅為1,609,398 元，原告在書立員工薪
        資等費用合計書時以填載不實方式逾報72,555元，而在
        實際領款時，又較實際應付薪資溢領150,602 元（
        1,760,000 元減實際應付之1,609,398 元）。是以原告
        在89年4 月間即以薪資及員工支借之暫付款名義業務侵
        占被告公司款項達220,602 元。
      89年5 月份：原告侵吞238,992 元。89年5 月份原告向
        被告公司請領之員工借支金額合計達390,000 元，又原
        告所作89年5 月薪資表，其員工實際借支之暫付款合計
        金額亦確實為390,000 元，然原告於89年5 月20日卻領
        取現金460,000 元，是以原告侵占70,000元。89年5 月
        原告向被告公司請領之員工薪資合計達1,859,098 元，
        依原告書立之薪資表等費用合計書上各部門人員薪資合
        計係2,398,572 元，扣除先行支付之暫付款、保險費、
        稅捐、職工福利金等款項後，伊所記載之薪資為
        1,859,098 元，然原告去銀行領薪資時卻領出
        1,896,298 元。詳細計算原告所作89年5 月薪資表，員
        工薪資合計金額僅為1,727,306 元，原告在書立員工薪
        資等費用合計書時以填載不實方式逾報131,792 元，而
        在實際領款時，又較實際應付薪資溢領168,992 元（
        1,896,298 減實際應付之1,609,398 元）。是以原告在
        89年5 月間即以薪資及員工支借之暫付款名義業務侵占
        被告公司款項達238,992 元。
      89年6 月份：原告侵吞235,690 元。89年6 月份原告向
        被告公司請領之員工借支金額合計達370,000 元，又原
        告所作89年6 月薪資表，其員工實際借支之暫付款合計
        金額亦確實為370,000 元，然原告於89年6 月20日卻領
        取現金460,000 元，是以原告侵占90,000元。89年6 月
        原告向被告公司請領之員工薪資合計達1,876,414 元，
        依原告書立之薪資表等費用合計書上各部門人員薪資合
        計係2,377,526 元，扣除先行支付之暫付款、保險費、
        稅捐、職工福利金等款項後，伊所記載之薪資為
        1,876,414 元，然原告去銀行領薪資時卻領出
        1,900,414 元。詳細計算原告所作89年6 月薪資表，員
        工薪資合計金額僅為1,754,724 元，原告在書立員工薪
        資等費用合計書時以填載不實方式逾報122,015 元，而
        在實際領款時，又較實際應付薪資溢領145,690 元。是
        以原告在89年6 月間即以薪資及員工支借之暫付款名義
        業務侵占被告公司款項達234,690 元。
      89年7 月份：原告侵吞51,150元。89年7 月原告向被告
        公司請領之員工薪資合計達1,712,421 元，詳細計算原
        告所作89年7 月薪資表，員工薪資合計金額僅為
        1,661,271 元，原告在書立員工薪資等費用合計書時以
        填載不實方式逾報並溢領51,150元。
      89年8 月份：原告侵吞363,826 元。89年8 月份原告向
        被告公司請領之員工借支金額合計達340,000 元，惟原
        告在當月以員工借支名義取得款項420,000 元，是以原
        告侵占80,000元。原告製作89年8 月份薪資表等費用合
        計書雖未如以往明白記載薪資及員工支借之暫付款，然
        記載當月支出共1,922,522 元，原告89年9 月5 日領出
        之款項分3 筆，然總金額合計亦為1,922,522 元；惟依
        當月薪資表加以計算，實支金額僅為1,638,696 元，是
        以原告此部分侵吞283,826 元。是以原告在89年8 月間
        即以薪資及員工支借之暫付款等名義業務侵占被告公司
        款項達363,826 元。
      89年9 月份：原告侵吞295,000 元。89年9 月份原告向
        被告公司請領之員工借支金額合計達340,000 元，又原
        告所作89年9 月薪資表，其員工實際借支之暫付款合計
        金額亦確實為340,000 元，然原告於89年9 月20日卻領
        取現金420,000 元，是以原告侵占80,000元。89年9 月
        原告向被告公司請領之員工薪資合計達1,879,773 元，
        依原告書立之薪資表等費用合計書上各部門人員薪資合
        計係2,306,316 元，扣除先行支付之暫付款、保險費、
        稅捐、職工福利金等款項後，伊所記載之薪資為
        1,879,773 元，然原告卻取走1,894,773 元。詳細計算
        原告所作89年9 月薪資表，員工薪資合計金額僅為
        1,679,773 元，原告在書立員工薪資等費用合計書時以
        填載不實方式逾報200,000 元，而在實際領款時，又較
        實際應付薪資溢領215,000 元。是以原告在89年9 月間
        即以薪資及員工支借之暫付款名義業務侵占被告公司款
        項達295,000 元。
      89年10月份：原告侵吞215,666 元。89年10月份原告向
        被告公司請領之員工借支金額合計達330,000 元，又原
        告所作89年10月薪資表，其員工實際借支之暫付款合計
        金額亦確實為330,000 元，然原告於89年10月20日卻領
        取現金400,000 元，是以原告侵占70,000元。89年10月
        原告向被告公司請領之員工薪資合計達1,813,719 元，
        依原告書立之薪資表等費用合計書上各部門人員薪資合
        計係2,243,999 元，扣除先行支付之暫付款、保險費、
        稅捐、職工福利金等款項後，伊所記載之薪資為
        1,813,719 元，然原告卻取走1,824,385 元。詳細計算
        原告所作89年10月薪資表，員工薪資合計金額僅為
        1,678,719 元，原告在書立員工薪資等費用合計書時以
        填載不實方式逾報135,000 元，而在實際領款時，又較
        實際應付薪資溢領145,666 元。是以原告在89年10月間
        即以薪資及員工支借之暫付款名義業務侵占被告公司款
        項達215,666 元。
      89年11月份：原告侵吞94,558元。89年11月份原告向被
        告公司請領之員工借支金額合計達340,000 元，又原告
        所作89年11月薪資表，其員工實際借支之暫付款合計金
        額亦確實為340,000 元，然原告於89年11月20日卻領取
        現金400,000 元，是以原告侵占60,000元。89年11月原
        告向被告公司請領之員工薪資合計達1,750,962 元，依
        原告書立之薪資表等費用合計書上各部門人員薪資合計
        係2,197,059 元，扣除先行支付之暫付款、保險費、稅
        捐、職工福利金等款項後，伊所記載之薪資為
        1,750,962 元，然原告卻取走1,766,802 元。詳細計算
        原告所作89年11月薪資表，員工薪資合計金額僅為
        1,732,244 元，原告在書立員工薪資等費用合計書時以
        填載不實方式逾報18,718元，而在實際領款時，又較實
        際應付薪資溢領34,558元。是以原告在89年11月間即以
        薪資及員工支借之暫付款名義業務侵占被告公司款項達
        94,558元。
      89年12月份：原告侵吞100,000 元。89年12月份原告向
        被告公司請領之員工借支金額合計達380,000 元，又原
        告所作89年12月薪資表，其員工實際借支之暫付款合計
        金額僅為310,000 元，原告不實逾報70,000元，原告於
        89年12月20日先由被告帳戶取走現金370,000 元，俟後
        又以發員工呂文璧借支為由從零用金取得10,000元合計
        380,00元，是以原告侵占70,000元。89年12月原告向被
        告公司請領之員工薪資合計達1,387,104 元，依原告書
        立之薪資表等費用合計書上各部門人員薪資合計係
        2,077,412 元，扣除先行支付之暫付款、保險費、稅捐
        、職工福利金等款項後，伊向被告請領之薪資款為
        1,387,104 元。詳細計算原告所作89年12月薪資表，員
        工薪資合計金額僅為1,357,104 元，原告侵占30,000元
        。是以原告在89年12月間即以薪資及員工支借之暫付款
        名義業務侵占被告公司款項達100,000 元。
      90年1 月間：原告以發89年年終獎金為由侵吞346,642
        元。原告於90年1 月間以發89年年終獎金為由，自被告
        公司帳戶領取3,116,649 元。然被告現查核原告當時製
        作之「89年員工年終獎金表」，當年之員工年終獎金合
        計僅2,770,007 ，是以原告在90年1 月即以發89年年終
        獎金為由侵吞346,642 元。
      以上合計可知原告甲○○在89年度以發薪資等名義侵吞之
      款項，其金額為3,902,251 元。
      貳、原告以歸還暫借款方式重複還款：
      84年1 月間，原告以還款名義侵佔被告公司5,000,000
        元。查原告在83年12月之前陸續借款給被告公司，其中
        同年12月9 日向原告借得5,000,000 元，截至83年12月
        底止，被告應還給原告之所有款項合計為10,946,000元
        ，而被告在12月14日清償7,946,000 元，同月19日又清
        償3,000,000 元，是以被告公司當時已清償全部款項。
        被告在83年12月間既已清償全部款項，自不再積欠原告
        款項，然原告卻於84年1 月9 日利用職務之便，以還伊
        83年12月9 日所出借款項5,000,000 元為由，從被告公
        司取走5,000,000 元，是以原告於84年1 月間以還款名
        義侵佔被告公司5,000,000元。
      88年5 月間，原告以還款名義侵佔被告公司4,500,000
        元。原告在87年9 月10日借款給被告公司，一筆為
        11,000,000元，一筆為5,000,000 元。對於前述借款，
        被告公司在同年9 月18日及28日業已清償，此可參被證
        三０四原告指揮所屬人員所製作之總分類帳（分三筆，
        一筆為5,000,000 元、一筆為6,500,000 元、一筆為
        4,500,000 元）即明，此外更有原告審核之轉帳傳票三
        紙可證。惟88年5 月7 日原告又以其職務之便用還伊「
        87年9 月10日借給被告公司款項」名義，取走
        4,500,000 元，此有原告指揮所屬人員所製作之總分類
        帳影本乙紙可稽。是以原告在88年5 月間以還款名義侵
        佔被告公司4,500,000元。
      88年10月間，原告以還款名義侵佔被告公司1,300,000
        元。查87年8 月10日原告曾借款給被告17,800,000元，
        對於前述借款，被告在87年8 月17日清償800,000 元、
        8 月18日清償3,500,000 元、8 月26日清償4,000,000
        元、9 月2 日清償1,000,000 元、9 月16日清償
        6,000,000 元、9 月18日清償2,500,000 元，此有轉帳
        傳票八紙可稽。惟原告在87年10月9日又以清償被告公
        司8 月10日向伊借款為由取走1,300,000 元，此有轉帳
        傳票影本乙紙可稽。
      、原告以暫付款及其他名義侵占之款項：
      85年10月及11月間，原告以暫付款名義侵佔被告公司款
        項711,356 元。原告在85年10月24日以暫付款名義從被
        告取得面額121,975 元，發票日為同月30日之支票乙紙
        ，此有轉帳傳票影本乙紙可稽。85年11月15日原告又以
        暫付款名義分別從被告取得面額為572,339 元及17,042
        元之支票各乙紙，此有轉帳傳票影本乙紙可稽，同日原
        告指揮所屬製作一紙轉帳傳票記載當日支付汽車修理費
        17,042元並以伊前述所取得之一筆17,042元暫付款支付
        ，惟此所謂汽車修理費根本無任何會計憑證，被告公司
        當時亦無任何汽車修繕之事。原告在85年11月16日指揮
        所屬人員製作轉帳傳票乙紙，其上載明其進貨款項
        694,314 元，對於此款項伊又記載係以10月24日伊取走
        暫付款121,975 元及11月15日伊取走之暫付款572,379
        元可以支付，惟原告所記載該筆進貨，既無貨物，亦無
        任何出貨廠商開立之統一發票，是以伊顯然為侵佔被告
        公司款項而在傳票上為不實記載。是以之部分原告實際
        侵佔被告款項合計711,356 元。
      86年7 月間，原告以暫付款名義侵佔被告公司款項
        500,000 元。原告在86年7 月24日之公司帳冊分錄簿中
        記載，伊以暫收款名義借款500,00元給被告公司並存入
        被告公司甲存帳戶，此有原告指揮所屬製作之分錄簿影
        本乙紙可稽，然原告根本未存入此筆款項。86年7 月29
        日原告從被告公司取暫付款500,000 元，持有總分類帳
        及轉帳傳票影本各乙紙可稽。86年7月29日，原告以「
        原告用暫名義入帳借給被告之500,000 元」（事實上無
        此借款，亦無此入帳）與「原告86年7 月29日從被告公
        司取走之款項500,000 元」相抵銷，此有轉帳傳票影本
        乙紙可稽。
      86年7 月9 日，原告以暫付款名義侵佔被告公司款項
        300,000 元。86年7 月9 日，原告以暫付款名義取走被
        告公司300,000 元，此有轉帳傳票影本乙紙可稽。原告
        在86年7 月10日提供瑪仕頓工作室簽收回條1 份做為支
        付憑證之用，並在俟後取回瑪仕頓工作室之發票。然被
        告公司在當時根本未與瑪仕頓工作室有任何交易，不可
        能對瑪仕頓工作室有付款義務，是以原告侵佔被告公司
        此筆300,000 元，甚為顯然。鈞院亦可詳參被證三二二
        轉帳傳票，原告在86年10月20日將此2 筆款項載明「誤
        列沖」此意指根本無此筆交易，當時係誤列，是以做帳
        沖銷，然該筆款項確實業已支出，已如前述，是以原告
        侵吞此筆款項甚為顯然。
      86年8 月31日，原告以伙食費及進貨名義侵佔被告公司
        款項445,450 元。查原告於86年8 月31日以伙食費及進
        貨（馬達）名義名義取走被告公司合計445,450 元，此
        有轉帳傳票影本乙紙可稽，被告公司業已查明有關伙食
        費20,450元之支票號碼為0000000 ，至於進貨之
        425,000 元，支票號碼則為0000000 ，均在同年10月13
        日兌現，款項遭原告取走。然被告公司當時並未向任何
        廠商購買425,000 元的馬達，亦無此一馬達之交付，原
        告亦未提出任何會計憑證，由此可知所謂馬達進貨，僅
        係原告侵占被告公司款項之不實手段。又查被告公司當
        時根本未有員工伙食費必須支出，原告指揮所屬記載之
        轉帳傳票內容顯然不實。對於前述二筆原告侵吞之款項
        ，伊在86年10月20日又製作轉帳傳票將此2 筆款項載明
        「誤列沖」，此意指根本無此二筆交易，當時係誤列，
        是以做帳沖銷，然該二筆款項確實業已支出，已如前述
        ，是以原告侵吞此二筆款項甚為顯然。
      88年12月7 日侵吞582,194 元。查被告在88年9 月間向
        德國購買幫浦（PUMP），共需支出499,500 馬克，因開
        立信用狀之故，僅須先支付一成價金給銀行，故於9 月
        10日左右須支付馬克49,950元，此有原告親筆書立之請
        款單、開發信用狀申請書及原告簽名審核之轉帳傳票。
        88年12月7 日，原告以必須補德國馬克差額10%49,950
        元之65% 及匯率為17.903元為由從被告公司取得台幣
        581,265 元。惟被告公司根本無補此一鉅款給德國公司
        之事。故原告確實侵吞此筆款項無誤。
      89年3 月10日以暫付款名義取走面額350,000 元之支票
        ，並在89年3 月20日兌現侵占350,000 元。查原告在89
        年3 月10日以暫付款名義取走面額350,000 元之支票，
        （其票號為AA0000000 ，發票日為89年3 月20日，付款
        銀行為第一銀行蘆洲分行，發票人即為被告公司），此
        有轉帳傳票影本及原告簽收之資料可稽。原告取走此一
        支票，故原告確有侵占被告款項。
      89 年8月15日原告以暫付款名義取走面額28,350元及
        200,000 元支票各乙紙，並在89年8 月20日兌現侵占
        228,350 元。查原告在89年8 月15日以暫付款名義取走
        面額28,350元及200,000 元支票各乙紙（票號分別為
        AA0000000 及AA0000000 ，發票日均為89年8 月20日，
        付款銀行為第一銀行蘆洲分行，發票人即為被告公司）
        ，此有轉帳傳票影本可稽。原告取走此二支票，故原告
        確有侵占被告款項。
     101.86 年10月20日，原告以房屋維修名義侵佔被告公司3
        筆款項分別為398,528 元、368,558 元及154,352 元，
        合計921,468 元。查被告公司在86年根本未委託瑪仕頓
        工作室做廠房維修，然原告利用管理帳目機會支出前述
        3 筆款項，合計921,468 元。然原告為圖混淆帳目，是
        以取得瑪仕頓工作室發票2 紙，分別為300,000 元及
        1,366,918 元，合計1,666,918 元，然因帳目明顯有問
        題，是以伊特將被證三一八傳票之300,000 元、被證三
        二一之20,450元及425,000 元以誤列為由加以沖銷，是
        以此1,666,918 元扣除「被證三一八傳票之300,000 元
        、被證三二一之20,450元及425,000 元」，其間差額
        921,46 8元。
      由前述統計可知原告業務侵占被告之款項至少達
      36,960,563元，被告自得主張加以抵銷。
    (四)末查，以原告之收入及原有財富伊根本不可能有數千萬元
      可借給被告，原告以往稱係會用各種方式幫被告公司做金
      錢調度，然伊本身並無鉅款可借給被告，伊固然曾借給被
      告部分款項，然而卻在帳目上動手腳，長期侵吞被告公司
      款項，而後再利用伊掌控財務會計之方式將款項流入被告
      帳戶充作伊出借之款項，是以被告固然提出單據及明細表
      ，然卻係伊利用職務之便之做成，實不足以證實確有此等
      借款存在，本案由於案情複雜，原告若無侵占情事，大可
      提出伊此等款項之來源，並提出證據以供查證，惟伊迄今
      無法說出其任何金錢來源，事實如何不言自明，故除被告
      會計帳目上可追查到原告侵占之款項外，伊其餘所謂借款
      亦係侵占被告之款項再重複借給被告所造成之虛偽債權。
    並聲明：(一)原告之訴駁回。(二)如受不利判決，願供擔保請准
    宣告免為假執行。
四、兩造不爭執之事實
    (一)被告自89年1 月10日起至90年5 月7 日止，前後向原告借
      貸如附表一所示16筆借款，計73,200,000元，迄尚未清償
      。
    (二)原告在87年9 月10日借款給被告公司，一筆為11,000,000
      元，一筆為5,000,000 元，被告公司在同年9 月18日及28
      日業已清償，惟原告於88年5 月7 日又以清償「87年9 月
      10日借給被告公司款項」名義，重複受償4,500,000 元。
五、關於被告主張原告有藉發放員工薪資及年終獎金方式侵占如
    附表二編號1.至所示之款項計22,121,745元部分：
    被告主張原告有藉發放員工薪資及年終獎金等方式，自83年
    1 月間起至89年終止，於如附表二所示時間侵占被告公司款
    項之情事，固據提出各該月薪資表等費用合計書、薪資表、
    年終獎金表及被告公司銀行帳戶存摺、總分類帳、日記帳、
    轉帳傳票之影本為證（見被證一至被證三○一）。惟查，
    (一)按當事人主張有利於己之事實者，就其事實有舉證責任，
      民事訴訟法第277 條定有明文，又同法第400 條第2 項對
      經裁判之抵銷數額，復明定有既判力，則主張抵銷之當事
      人就其主張抵銷之債權及數額確實存在之事實自負有舉證
      責任。本件被告就原告所主張之借款金額尚未清償，並不
      爭執，惟以伊對原告有損害賠償及不當得利債權得主張抵
      銷相抗辯，依法自應就對原告有前開債權存在負舉證責任
      。
    (二)查被告公司設有資訊中心、製造課、資材課、業務部、品
      技課、管理部、機械工程部，管理部下有財務會計課及總
      務課，此業據被告提出組織結構圖1 紙附於本院卷六第
      274 頁可憑。足見被告公司就其財務會計業務，係設有獨
      立之財務會計部門並聘雇專業人員負責辦理。而原告於81
      年8 月間任職被告公司，初始擔任會計工作，嗣於82年初
      改任執行秘書，嗣又改擔任協理職務，係奉總經理之命綜
      合公司之一切事務及部門間事務人員之溝通、協調，此有
      被告公司品質手冊「權責與組織結構規定2.2 」之影本1
      份附於本院卷三第16-17 頁可稽。是原告擔任被告公司協
      理職務後，應奉被告公司總經理即陳威光之命綜合公司之
      一切事務及部門間事務人員之溝通、協調，但應不負責辦
      理財務會計業務，殆可認定。
    (三)又查，被告公司核發員工薪資、年終獎金及員工借支之程
      序，係由原告將所需金額及幣別，列載資料交由會計部門
      製作傳票，再依序送予時任職被告公司之經理呂文璧、原
      告及被告公司總經理陳威光簽名後，由呂文璧至銀行領取
      現金之事實，業據證人即被告公司會計人員許珍秀到場證
      述「公司的收支原則上都是會計部門來做，只有員工薪資
      與年終獎金及借款還款部分由原告處理，由她指示。她會
      把所需的金額告訴我們幣別各需要幾張，我們就根據她的
      指示ＫＥＹ到電腦跑出傳票，我們簽名後就送給呂文璧先
      生，再給原告簽，再來就是給總經理簽。」、「錢都是呂
      文璧去領沒錯，但是他錢領回來都交給原告清點。之前以
      現金發薪資的時候，薪資袋裡的錢都是楊小姐裝的，年終
      獎金也是一樣，只是是由陳先生與楊小姐一起發給我們。
      」等語、證人徐菊娥證述「（被告訴訟代理人問：請鈞院
      問證人被告公司支領薪資、年終獎金及員工借支之程序為
      何？）我沒有經手，但薪資的部分是楊協理在發，所以只
      有他知道每個人的薪水是多少。發薪水的時候要製作什麼
      表冊我就不清楚。年終獎金也是協理跟總經理陳威光討論
      出一個金額，楊協理就會算出一共要多少獎金要領多少錢
      ，然後他自己或者是請會計做一個傳票，是他自己作還是
      會計作我不清楚，再交由呂先生去領錢。」、「借支的部
      分每個員工都有額度，也是原告指示就去領錢，回來的時
      候由原告將錢裝在薪資袋裡。流程跟員工薪資是一樣的。
      」等詞在卷可稽（本院卷六第286-287 頁、第289 頁，94
      年8 月25日言詞辯論筆錄），並為被告所不爭執（見本院
      卷六第26-27 頁，被告94年9 月30日民事言詞辯論意旨狀
      第1-2 頁）。由被告公司支付員工薪資、年終獎金及借支
      之程序，係由原告計算須領取之金額及幣別後，交由會計
      部門據以製作傳票，其中，年終獎金發放之金額，則係由
      原告與陳威光事先討論決定，各該取款傳票及領款單，亦
      係經呂文璧、陳威光審核後簽名，交由呂文璧前往銀行領
      取等情觀之，原告顯不經手傳票及會計帳冊之製作、審核
      ，亦未經手被告公司款項之領取。且被告公司對支付員工
      薪資、年終獎金及借支所領取之現款金額，事先既經總經
      理陳威光審核同意，交由被告公司經理呂文璧前往領取，
      如有出入，陳威光等人當可輕易查覺，是被告抗辯，所領
      取之款項金額均經陳威光知悉且同意等情，即堪採信。
    (四)被告所提「薪資表合計書」與「上、下半月薪資表」，其
      所記載之金額相減後有差額，另其年終獎金表、總分類帳
      、日記帳、轉帳傳票之影本與被告公司銀行帳戶存摺所領
      取之款項固亦有出入，惟此僅能證明其二者間存有相差之
      數目，尚無從據以認定該相差之金額即為原告所侵占。至
      於證人許珍秀雖證稱：其曾見過呂文璧將自銀行領回之款
      項交付原告等語，但是否每次交付，並交付之金額如何，
      其亦證稱：「（原告訴訟代理人問：是否每一次都有看到
      呂文璧把錢交給甲○○的經過？）因為我不可能每一次都
      會在辦公室，但是我曾經看過呂先生是直接把錢交給原告
      。」等語（本院卷六第291 頁，94年8 月25日言詞辯論筆
      錄），是亦難執為原告有侵占款項之證明。
    (五)被告雖又指稱原告有書立親筆信函，承認錯誤並表示悔意
      ，足認其有侵占情事等語，惟依附於本院卷五第8 頁之信
      函，觀其內容固有原告承認錯誤並為道歉之表明，但究為
      何事道歉，則未言明，亦無從執為原告確有侵占行為之認
      定。此外，被告就原告有何侵占其款項之行為，並未再舉
      證以為證明，則其原告有侵占其如附表二編號1.至所示
      之款項計22,121,745元，從而其對原告之侵權行為損害賠
      償請求權及不當得利返還請求權存在，不足採取。
六、關於被告主張原告有以歸還暫借款方式重複受清償，計侵占
    如附表二編號91-93 所示計10,800,000元款項部分：
    (一)原告就被告主張其在87年9 月10日借款給被告公司，一筆
      為11,000,000元，一筆為5,000,000 元，被告在同年9 月
      18 日 及28日業分3 筆清償，1 筆為5,000,000 元、1 筆
      為6,500,000 元、1 筆為4,500,000 元，並被告嗣於88年
      5 月7 日又重複清償4,500,000 元（即如附表二編號92所
      示）之事實，並不爭執，且同意扣除該筆金額，被告此部
      分主張自堪採信。
    (二)被告主張截至83年12月底止，被告應還給原告之所有款項
      合計為10,946,000元，而被告在83年12月14日清償
      7,946,000 元，同年月19日又清償3,000,000 元，是以被
      告公司當時已清償全部款項等語，惟原告否認上開借款之
      金額為10,946,000元，並否認就該借款有受7,946,000 元
      之清償，自應由被告就上開借款其有清償7,946,000 之事
      實負證明之責。被告就此雖提出總分類帳及日記帳之影本
      各1 紙附於本院卷六第8-9 頁為證。惟依該日記帳「沖
      L.Y. 7,946,000」之記載，尚無從據認係清償何筆債務，
      且該日記帳冊係被告公司所製作，既無原告之簽認，亦難
      據為有清償之證明。此外，被告就上開債務其有清償
      7,946,000 元乙節，並未再舉證以為證明，則原告就上開
      借款嗣再受5,000,000 元之清償，即無何重複受償之情事
      甚明。是原告主張被告有重複受償如附表二編號91所示
      5,000,000元之款項，亦無足取。
    (三)被告雖又主張87年8 月10日原告曾借款給被告17,800,000
      元，被告在87年8 月17日清償800,000 元、同年8 月18日
      清償3,500,000 元、8 月26日清償4,000,000 元、9 月2
      日清償1,000,000 元、9 月16日清償6,000,000 元、9 月
      18日清償2,500,000 元而清償完畢。但被告在87年10月9
      日又向原告清償1,300,000 元之事實，固為原告所不爭執
      ，但被告前於84年9 月8 日有向原告借款1,700,000 元，
      僅於84年9 月11日償還120,000 元，84年9 月21日清償
      280,000 元，尚積欠1,300,000 元未清償乙情，亦據原告
      提出聯絡單之影本1 紙附於本院卷六第125 頁可稽，就被
      告於87年10月9 日轉帳傳票所清償1,300,000 元，原告於
      87 年10 月12日以連絡單告知陳威光及呂文璧「很抱歉！
      剛查核借款中87/10/9 中1 筆1,300,000 元之還款，可能
      疏忽有重覆還款之舉，本應退還或抵其他之借款，但在
      86/11/19聯絡單中有告知：84.9.8尚有一筆借款餘額
      1,300,000 未還，所以此筆重覆還款與84.9.8此筆互沖算
      了‧‧」，亦有聯絡單之影本1 紙附於本院卷六第124 頁
      可憑。原告既表明將該87年10月9 日重覆還款之
      1,300,000 元與上開84年9 月8 日之1,300,000 元借款互
      為抵銷，顯亦無何侵吞被告款項之情事甚明。
    綜上，被告主張原告於88年5 月7 日有溢受償4,500,000 元
    之事實，為原告所不爭執，應堪採取外，被告其餘主張原告
    有侵占如附表二編號91、93所示部分之款項，未再經被告舉
    證以為證明，則被告主張其對有侵權行為及不當得利債權存
    在並為抵銷之抗辯，即無足取。
七、關於被告主張原告以暫付款及其他名義侵占被告公司計
    4,038,818元 之款項部分：
    (一)被告主張原告在85年10月24日以暫付款名義從被告取得面
      額121,975 元，發票日為同月30日之支票乙紙（被證三一
      ○），又於85年11月15日原告又以暫付款名義分別從被告
      取得面額為572,339 元及17,042元之支票各乙紙之事實，
      為原告所不爭執，惟查，
      1.由本院卷六第37頁所附轉帳傳票記載「核准：光」、「
        覆核：呂文璧」，及第38頁所附轉帳傳票記載「覆核：
        呂文璧」，上開面額121,975 元及572,339 元支票，係
        經呂文璧、陳威光同意開立支票交付原告使用，應可認
        定。至於該2 紙支票之轉帳傳票雖記載「進貨」，但係
        記載錯誤，原告就此於原告86年1 月13日「連絡單」已
        向被告表明，並希望從薪資或獎金或借款中扣除，亦有
        聯絡單之影本1 紙附於本院卷六第116 頁可據。則原告
        抗辯該2 紙票據係原告向被告公司借票，即非不可採信
        。
      2.又查原告曾以83年3 月15日聯絡單，表明其行動電話費
        用、車輛加油費、修理、保養費用、保險費、牌照稅及
        燃料費等實報實銷，概由公司負擔繳納之意旨，此業據
        原告提出聯絡單之影本1 紙附於本院卷六第117 頁可憑
        。參以被告公司之支票均需陳威光蓋印，且上開款項亦
        經記載於轉帳傳票中（本院卷六第38頁），則原告主張
        上開面額17,042元之支票，係被告公司同意為原告支付
        之汽車修繕費，亦堪採信。是原告主張該3 紙支票為原
        告所侵占，容有誤會，不足採取。
    (二)又原告於86年7 月間以暫付款名義自被告公司收取
      500,000 元之事實，為原告所不爭執。但原告於86年7 月
      24日確有借款500,000 元與被告公司乙節，有被告公司轉
      帳傳票記載「暫收款0724楊小姐500000」之影本1 紙附於
      本院卷六第45頁可憑，再由被告清償該500,000 元債務之
      支票，係經呂文璧覆核，陳威光核准始簽發，如被告公司
      未收到該款項，自無於帳冊中為登載，再據以沖銷之理。
      則原告抗辯被告有收到該500,000 元款項，亦堪採信。
    (三)被告另主張原告於86年7 月9 日以暫付款名義自被告公司
      受給付300,000 元部分，為原告所不爭執，但原告抗辯：
      該票據號碼LA0000000 號、面額300,000 元之支票（被證
      三一八），係原告向被告公司所借用，用以支付原告委託
      瑪仕頓工作室修繕房屋之費用300,000 元，該筆支票借款
      300,000 元已在被告欠原告之84年9 月20日3,400,000 元
      借款中扣除等語，並提出86年11月19日及87年10月29日連
      絡單之影本2 紙附於本院卷六第125 、127 頁可憑，則原
      告顯無侵占該款項之意圖甚明。被告主張原告係侵占，亦
      有誤會，不足採取。
    (四)被告又主張原告於86年8 月31日以伙食費及進貨名義自被
      告公司領取款項445,450 元，並於86年10月20日以房屋維
      修名義自被告公司領取3 筆款項分別為398,528 元、
      368,558 元及154,352 元，合計921,468 元等情，固為原
      告所不爭執。但該445,450 元之費用因非支出購買馬達（
      進貨）或伙食費支出，故在86年10月20日轉帳傳票（被證
      三二一）註記「科目誤列沖＃0000000 （Ｙ）」，亦有轉
      帳傳票之影本2 紙附於本院卷六第49、51頁可憑。而原告
      支付瑪仕頓工作室共計（含稅）1,666,918 元，原告並將
      馬仕頓工作室所交付之2 紙發票300,000 元及1,366,918
      元供被告公司報銷費用，另原告於86年10月20日原告向被
      告公司借用3 筆款項：398528元（支票票號：0000000）
      、368588元、154352元，合計921,468 元，已在86年12月
      29日連絡單向陳威光及呂文璧告知該「921468元、300000
      元、425000元、20450 元」（共計1,666,918 元）請從被
      告所欠借款扣除，從84年9 月20日借給被告公司之
      3,400,000 元扣除之事實，此有轉傳票之影本2 紙、聯絡
      單附於本院卷六第50-51 頁、第125 、127 、128 頁可稽
      ，是原告抗辯上開款項係其向被告公司所借用，並從其對
      被告公司之借款中扣抵，並無侵占情事，亦堪採取。
    (五)被告另主張其在88年9 月間向德國購買幫浦（PUMP），共
      需支出499,500馬克，原告於88年12月7日以必須補德國馬
      克差額10%49,950元之65%及匯率為17.903元為由從被告公
      司取得台幣581,265元。惟被告公司根本無補此一鉅款給
      德國公司之事，認原告有侵吞該筆款項之情事，固提出轉
      帳傳票之影本2 紙為證。惟該2 紙轉帳傳票所記載之金額
      與內容，與被告主張之情事顯不相符，已無從據為原告有
      侵占款項事實之認定。且被告公司於88年12月7 日係經陳
      威光核准以Koster補回馬克額10% 為由支出582,194 元，
      業據原告提出轉帳傳票之影本1 份附於本院卷六第129 頁
      可憑。被告就原告有經手該款項，並原告有將該款項占為
      己有等情，並未再舉證以為證明，此部分主張亦難信為真
      實。
    (六)被告另主張原告於89年3月10日及同年8月15日有以暫付款
      名義取走面額350,000 元、28,350元及200,000 元支票各
      乙紙，固為原告所不爭執。惟被告公司之支票均係由陳威
      光審核開立，原告實不可能無故得擅自取得該支票。該支
      票既經陳威光核准交付原告持有，當有其原因，即難執之
      認原告有侵占票款之情事。
八、綜上，原告主張被告自89年1月10日起至90年5月7日止，前
    後向其借貸如附表一所示16筆借款，計73,200,000元，迄尚
    未清償，為被告所不爭執自堪採信。被告抗辯原告自83年1
    月間起至89年終止，於如附表二所示時間侵占被告公司款項
    之情事，除如附表二編號被告於88年5 月7 日重複清償之
    4,500,000 元，為原告所不爭執，且同意扣除該筆金額外，
    其餘部分，依被告所舉證據尚無從為原告確有侵占款項之認
    定，被告就此並未再舉證以為證明，則其主張對原告有侵權
    行為損害賠償請求權及不當得利返還請求權存在，並為抵銷
    之抗辯，即屬無據。
九、按借用人應於約定期限內，返還與借用物種類、品質、數量
    相同之物，未定返還期限者，借用人得隨時返還，貸與人亦
    得定一個月以上之相當期限，催告返還。又按條給付有確定
    期限者，債務人自期限屆滿時起，負遲延責任。給付無確定
    期限者，債務人於債權人得請求給付時，經其催告而未為給
    付，自受催告時起，負遲延責任。其經債權人起訴而送達訴
    狀，或依督促程序送達支付命令，或為其他相類之行為者，
    與催告有同一之效力。前項催告定有期限者，債務人自期限
    屆滿時起負遲延責任。民法第478 條、第229 條分別定有明
    文。查原告有委託毛英富律師於92年11月12日以律師函催告
    被告應於92年12月20日清償所積欠之借款73,200,000元及遲
    延利息，經被告於92年11月14日收受，有律師函及掛號郵件
    收件回執之影本各1 紙附於本院卷一第33-34 頁可憑。則原
    告主張被告自催告期間屆滿翌日即92年12月21日起應負遲延
    責任，即屬有據。從而，原告依消費借貸之法律關係請求被
    告給付，在68,700,000元及自92年12月21日起至清償日止，
    按年息百分之五計算之利息，為有理由，應予准許。逾此範
    圍之請求，為無理由，應予駁回。
九、兩造均陳明願供擔保，聲請宣告假執行及免為假執行，經核
    原告勝訴部分尚無不合，爰分別酌定相當擔保金額准許之。
    原告敗訴部分，其假執行之聲請已因訴之駁回而失所附依，
    爰併予駁回之。
十、因本案事證已臻明確，兩造其餘主張陳述及所提之證據，審
    究後認無礙勝負之判斷，爰不一一論列。
十一、結論：原告之訴為有理由，依民事訴訟法第78條、第390
      條第2項、第392條第2項，判決如主文。
中　　華　　民　　國　　94　　年　　10　　月　　28　　日
                  民事第三庭    法　官　陳麗玲
以上正本係照原本作成
如對本判決上訴，須於判決送達後20日內向本院提出上訴狀
中　　華　　民　　國　　94　　年　　10　　月　　28　　日
                            書記官　顧嘉文
